---
title: "Proceso de modelado de los datasets - TenerifeLifeScore"
author: "Alejandro D., Aythami L., Tomás S."
date: "`r Sys.Date()`"
output: html_document
---

```{r setup, include=FALSE}
knitr::opts_chunk$set(echo = T, warning = FALSE, message = FALSE)
library(tidyverse)
library(sf)
library(janitor) # Para limpiar nombres de columnas sucios
library(mapview)
library(dplyr)
library(stringr)


# asociamos funciones a determinadas librerías para evitar posibles errores 
filter <- dplyr::filter # Filtra filas según condiciones
select <- dplyr::select # Selecciona columnas
mutate <- dplyr::mutate # Crea o modifica columnas
arrange <- dplyr::arrange # Ordena filas
group_by <- dplyr::group_by # Agrupa datos
summarise <- dplyr::summarise # Resume variables (por ejemplo, con medias, conteos)
summarize <- dplyr::summarize # Lo mismo que summarise
rename <- dplyr::rename # Cambia nombres de columnas
distinct <- dplyr::distinct # Elimina filas duplicadas
slice<- dplyr::slice # Selecciona filas por posición
relocate<- dplyr::relocate # Reordena columnas
```

```{css, echo=F}
/* --- FUENTES Y CUERPO --- */
body {
    font-family: 'Roboto', sans-serif;
    font-size: 16px;
    line-height: 1.6;
    color: #2c3e50; /* Gris oscuro elegante */
    background-color: #fdfdfd;
}

/* --- CABECERAS (H1, H2...) --- */
h1.title {
    color: #005A9C; /* Azul Institucional */
    font-weight: 700;
    text-align: center;
    margin-top: 20px;
    border-bottom: 3px solid #005A9C;
    padding-bottom: 10px;
}

h1.subtitle {
    text-align: center;
    color: #7f8c8d;
    font-weight: 300;
    margin-bottom: 40px;
}

h1, h2, h3 {
    color: #004a80; /* Un azul un poco más oscuro */
    margin-top: 30px;
}

h2 {
    border-bottom: 1px solid #ccc;
    padding-bottom: 5px;
}

/* --- BLOQUES DE CÓDIGO (R) --- */
pre {
    background-color: #f4f7f6 !important; /* Fondo gris azulado muy suave */
    border: 1px solid #e1e8ed;
    border-radius: 5px;
    box-shadow: 0 2px 4px rgba(0,0,0,0.05); /* Sombrita suave */
    padding: 15px !important;
}

code {
    font-family: 'Fira Code', 'Consolas', monospace;
    font-size: 0.9em;
    color: #d63384; /* Color rosado para resaltar variables inline */
}

/* --- TABLAS (Kable) --- */
table {
    border-collapse: collapse;
    width: 100%;
    margin: 20px 0;
    box-shadow: 0 0 20px rgba(0, 0, 0, 0.05);
}

th {
    background-color: #005A9C;
    color: white;
    text-align: left;
    padding: 12px;
}

td {
    padding: 10px;
    border-bottom: 1px solid #eee;
}

tr:nth-child(even) {
    background-color: #f8f9fa; /* Efecto Cebra */
}

tr:hover {
    background-color: #e2e6ea; /* Efecto Hover */
}

/* --- CAJAS DE TEXTO PERSONALIZADAS (Justificaciones) --- */
/* Usa esto así en tu Rmd: <div class="justificacion">Texto</div> */
.justificacion {
    background-color: #e8f4fd;
    border-left: 5px solid #005A9C;
    padding: 15px;
    margin: 20px 0;
    border-radius: 0 5px 5px 0;
    font-style: italic;
    color: #34495e;
}

/* --- ÍNDICE LATERAL (TOC) --- */
.list-group-item.active, .list-group-item.active:focus, .list-group-item.active:hover {
    z-index: 2;
    color: #fff;
    background-color: #005A9C;
    border-color: #005A9C;
}

/* --- PIE DE PÁGINA --- */
.footer {
    text-align: center;
    font-size: 0.8em;
    color: #999;
    margin-top: 50px;
    border-top: 1px solid #eee;
    padding-top: 20px;
}
```
En este documento documentaremos el proceso ETL (Extracción, Transformación y Carga) de los datasets públicos del Cabildo.

# Movilidad (Guaguas y tranvía)

Vamos a unificar ambos datasets con la información de las paradas, y limpiar las columnas irrelevantes.

```{r limpieza-movilidad}
# 1. Cargar datos brutos
raw_guaguas <- st_read("../data-raw/paradas-de-guagua.geojson", quiet = TRUE)
raw_tranvia <- st_read("../data-raw/paradas-de-tranvia.geojson", quiet = TRUE)

# 2. Limpieza Guaguas
clean_guaguas <- raw_guaguas %>%
  clean_names() %>%  # Pone todo en minúsculas y quita espacios
  select(nombre = parada_nombre, geometry) %>% # Nos quedamos solo con el nombre y la pos
  mutate(
    tipo = "Guagua",
    ponderacion = 10,
    max_acumulable = 4,
    grupo = "Transporte publico"
  )

# 3. Limpieza Tranvía
clean_tranvia <- raw_tranvia %>%
  clean_names() %>%
  select(nombre = parada_nombre, geometry) %>%
  mutate(
    tipo = "Tranvia",
    ponderacion = 10,
    max_acumulable = 1,
    grupo = "Transporte publico"
  )
         
```

```{r unificación-movilidad}
# 4. Unificación
clean_movilidad <- bind_rows(clean_guaguas, clean_tranvia) %>%
  relocate(nombre, grupo, tipo, ponderacion, max_acumulable, geometry)

# 5. Verificación de Coordenadas (CRÍTICO)
# Aseguramos que sea WGS84 (EPSG:4326) para la web
clean_movilidad <- st_transform(clean_movilidad, crs = 4326)

# Visualización rápida
plot(st_geometry(clean_movilidad), main = "Red de Transporte Unificada")
```

# Salud

Dividiremos los distintos sectores en grupos, para poder otorgar pesos distintos a centros más importantes que otro a la hora de buscar un lugar en el que vivir.  
Los distintos sevicios que se recogen en el dataset de salud son:

```{r salud-inicial, echo=F}
raw_salud <- st_read("../data-raw/centros-medicos-farmacias-y-servicios-sanitarios-en-tenerife.geojson", quiet = TRUE)

unique(raw_salud$actividad_tipo)
```

#### Exclusión

Se han eliminado registros que, aunque presentes en el dataset original, introducen ruido o no aportan valor a la decisión de residencia. Se descartan categorías erróneas como "banca servicios financieros" y "servicios profesionales limpieza" (inconsistencias del proveedor de datos). Asimismo, se excluyen "farmacia cooperativa" (almacenes logísticos sin venta al público), "centro reconocimiento conductores" (baja frecuencia de uso) y "terapias alternativas" (por subjetividad en la percepción de valor sanitario).

#### Jerarquización y ponderación

Los servicios restantes se han agrupado en clústeres funcionales con pesos iniciales diferenciados:

```{r salud-transformacion}
clean_salud <- raw_salud %>%

  # Limpiamos nombres de columnas por si acaso (quita acentos, espacios -> guiones bajos)
  janitor::clean_names() %>%
  
  # SELECCIÓN: Nos quedamos solo con lo útil y renombramos para que sea más claro
  select(
    nombre,
    actividad_tipo,
    geometry    
  ) %>%
  
  # --- 2. FILTRADO (Excluir lo inútil) ---
  filter(
    !actividad_tipo %in% c(
      "banca servicios financieros", 
      "servicios profesionales limpieza", 
      "terapias alternativas", 
      "centro reconocimiento conductores", 
      "farmacia cooperativa",
      "servicios veterinarios"
    )
  ) %>%
  
  # --- 3. CREACIÓN DE GRUPOS Y PESOS (Feature Engineering) ---
  mutate(
    # Creamos la categoría simplificada
    grupo_salud = case_when(
      actividad_tipo %in% c("servicios hospitalarios", "centro de salud", "farmacia") ~ "Vital",
      # Todo lo demás va al grupo especialistas (dentistas, fisios, etc.)
      TRUE ~ "Salud especializada"
    ),
    
    # Asignación de ponderaciones
    ponderacion = case_when(
      actividad_tipo %in% c('centro de salud', 'servicios hospitalarios', 'clinica dental') ~ 10,
      actividad_tipo %in% c('farmacia', 'servicios profesionales medicos', 'fisioterapia rehabilitacion') ~ 9,
      actividad_tipo %in% c("servicios profesionales psicologia", "servicios asistenciales") ~ 7,
      actividad_tipo %in% c("laboratorio analisis clinicos", "servicios profesionales logopedia") ~ 6,
      actividad_tipo %in% c('servicios profesionales podologia') ~ 5
    ),
    
    # Asignación máximo acumulable
    max_acumulable = case_when(
        actividad_tipo %in% c("centro de salud", "servicios hospitalarios", "laboratorio analisis clinicos", "servicios profesionales logopedia", "servicios profesionales podologia") ~ 1,
        actividad_tipo %in% c("servicios profesionales medicos", "fisioterapia rehabilitacion", "clinica dental", "servicios profesionales psicologia", "servicios asistenciales") ~ 2,
        actividad_tipo %in% c('farmacia') ~ 3
    )
    
  ) %>%
  
  rename(
    grupo = grupo_salud,
    tipo = actividad_tipo
  ) %>%
  
  relocate(nombre, grupo, tipo, ponderacion, max_acumulable, geometry)


# --- 4. CHEQUEO FINAL ---
# Vemos cómo ha quedado la estructura
glimpse(clean_salud)

# Comprobamos que los grupos tienen lógica
table(clean_salud$grupo, clean_salud$ponderacion)

# Visualización rápida para comprobar
mapview(clean_salud, zcol = "grupo", layer.name = "Salud por Categoría")
```

# Centros educativos y culturales

Los distintos tipos de actividades que encontramos en este dataset son:

```{r edu-inicial, echo=F}
raw_edu <- st_read("../data-raw/centros-educativos-y-culturales-en-tenerife.geojson", quiet = TRUE) %>% 
  janitor::clean_names()

unique(raw_edu$actividad_tipo)
```

Siguiendo la metodología aplicada en el bloque sanitario, se ha procesado el dataset de Centros educativos y culturales para distinguir entre servicios de escolarización obligatoria, formación superior y oferta cultural. Esta distinción es fundamental para adaptar el algoritmo a diferentes perfiles demográficos (familias con niños vs. estudiantes universitarios).

#### Depuración de Datos: 

Se han eliminado registros inconsistentes con la finalidad del dataset, tales como "café" (error de categorización), "centro comercial..." (duplicidad con el dataset de comercio) y "enseñanza a distancia" (cuya ubicación física es irrelevante para el cálculo de proximidad residencial).

#### Categorización Funcional: 

Los activos restantes se han segmentado en tres niveles de prioridad base:

```{r edu-transformacion}
# --- LIMPIEZA DE EDUCACIÓN Y CULTURA ---

# 1. DEFINICIÓN DE LISTAS (Taxonomía)

# Grupo 1: Colegios (Básica y Obligatoria) -> Peso 10
cat_colegios <- c("enseñanza infantil y primaria", "enseñanza secundaria", 
                  "enseñanza obligatoria", "guarderias centros infantiles", 
                  "enseñanza infantil")

# Grupo 2: Formación (Superior, Especializada y Adultos) -> Peso 6
# Nota: 'enseñanza especial' movida aquí por decisión de diseño.
cat_formacion <- c("enseñanza universitaria", "enseñanza profesional", 
                   "enseñanza idiomas", "enseñanza adultos", 
                   "enseñanza especializada", "enseñanza especial")

# Grupo 3: Cultura -> Peso 4
cat_cultura   <- c("biblioteca ludoteca", "centro cultural", 
                   "museos salas de arte", "asociacion cultural")

# Blacklist (A eliminar)
cat_borrar_edu <- c("café", "centro comercial hogar informatica telecomunicaciones", 
                    "enseñanza a distancia", "enseñanza profesorado", 
                    "residencia educativa")

# 2. PROCESAMIENTO

clean_edu <- raw_edu %>%
  janitor::clean_names() %>% # Asegura que los nombres estén limpios (actividad_tipo, etc.)
  
  # Selección de columnas (Usando los nombres que me has confirmado)
  select(
    nombre, 
    actividad_tipo,          # Esta contiene la categoría ("enseñanza...", "biblioteca...")
    geometry
  ) %>%
  
  # Filtrado de basura
  filter(!actividad_tipo %in% cat_borrar_edu) %>%
  
  # Creación de Grupos y Pesos Base
  mutate(
      
    # Asignación de Grupo
    grupo_edu = case_when(
      actividad_tipo %in% c(cat_colegios, cat_formacion)  ~ "Educacion",
      actividad_tipo %in% cat_cultura   ~ "Cultura",
      TRUE ~ "Otros"
    ),
    
    # Asignación ponderación
    ponderacion = case_when(
        actividad_tipo %in% c("guarderias centros infantiles", "enseñanza infantil", "enseñanza infantil y primaria", "enseñanza obligatoria", "enseñanza universitaria", "biblioteca ludoteca") ~ 10,
        actividad_tipo %in% c("enseñanza secundaria") ~ 9,
        actividad_tipo %in% c("enseñanza profesional", "enseñanza especial") ~ 8,
        actividad_tipo %in% c("centro cultural", "museos salas de arte") ~ 7,
        actividad_tipo %in% c("enseñanza adultos", "enseñanza especializada", "enseñanza idiomas") ~ 6,
        actividad_tipo %in% c("asociacion cultural") ~ 4
    ),
    
    # Asignacion acumulacion maxima
    max_acumulable = case_when(
        actividad_tipo %in% c("enseñanza idiomas") ~ 3,
        actividad_tipo %in% c("guarderias centros infantiles", "enseñanza infantil", "enseñanza infantil y primaria", "enseñanza obligatoria", "enseñanza secundaria", "enseñanza universitaria", "enseñanza adultos", "enseñanza profesional", "enseñanza especializada", "biblioteca ludoteca", "centro cultural", "museos salas de arte") ~ 2,
        actividad_tipo %in% c("enseñanza especial", "asociacion cultural") ~ 1
    )
    
  ) %>%
  
  rename(
    grupo = grupo_edu,
    tipo = actividad_tipo
  ) %>%
  
  relocate(nombre, grupo, tipo, ponderacion, max_acumulable, geometry)

# --- 3. VERIFICACIÓN Y MAPA ---

# Tabla resumen para ver cuántos hay de cada tipo
print("Resumen de Centros Educativos por Grupo:")
table(clean_edu$grupo)

# Definimos colores para cada grupo:
# Colegio (Rojo/Naranja), Formación (Azul), Cultura (Verde)
mapview(
  clean_edu, 
  zcol = "grupo", 
  layer.name = "Educación y Cultura",
  col.regions = c("orange", "blue")
)
```

# Comercio

```{r comercio-inicial}
raw_comercio <- st_read("../data-raw/locales-comerciales-en-tenerife.geojson", quiet = TRUE) %>% 
  janitor::clean_names()

glimpse(raw_comercio)
unique(raw_comercio$actividad_tipo)
```

```{r veterinario-a-comercio}
temp <- raw_salud %>%
  filter(actividad_tipo == "servicios veterinarios") %>%
  select(nombre, actividad_tipo, geometry) %>%
  mutate(
    grupo = "Mascotas",
    ponderacion = 10,
    max_acumulable = 2
  ) %>%
  rename(tipo = actividad_tipo) %>%
  relocate(nombre, grupo, tipo, ponderacion, max_acumulable, geometry)
temp
```

```{r comercio-transformacion}
clean_comercio <- raw_comercio %>%
  janitor::clean_names() %>%
  
  # 1. SELECCIÓN DE COLUMNAS 
  # (Ajusta 'actividad_descripcion' si tu columna se llama diferente)
  select(
    nombre,
    actividad = actividad_tipo, 
    geometry
  ) %>%
  
  # 2. FILTRADO (Exclusión de Hostelería y Ruido)
  filter(
    !actividad %in% c(
      "café", "tasca", "heladeria", # Se usarán en el dataset de Hostelería
      "cerrado sin actividad", 
      "comercio almacen deposito", 
      "representacion distribucion comercial", 
      "industria editorial periodicos", 
      "industria otro tipo", 
      "vending", 
      "compraventa oro", 
      "compraventa productos segunda mano",
      "videoclub"
    )
  ) %>%
  
  # 3. CATEGORIZACIÓN SIMPLIFICADA
  mutate(
    
    # Lógica de Grupos
    grupo_comercio = case_when(
      actividad %in% c("alimentacion productos especializados herbolario", "alimentacion supermercados", "alimentacion vinoteca", "bazar multitienda estanco", "mercados y ferias", "kiosco prensa", "tabaqueria licoreria") ~ "Alimentacion y despensa",
      
      actividad %in% c("optica ortopedia audicion", "parafarmacia productos naturales", "peluqueria estetica", "perfumeria estetica complementos") ~ "Cuidado personal y salud",
      
      actividad  %in% c("centro comercial hogar construccion", "electricidad electronica", "ferreteria", "floristeria", "hogar muebles electrodomesticos decoracion", "hogar textil") ~ "Hogar y bricolaje",
      
      actividad %in% c("centro comercial", "centro comercial hogar moda", "artesania y productos tradicionales", "bisuteria complementos", "joyeria relojeria", "joyeria relojeria taller", "merceria textil", "moda complementos", "moda complementos infantil", "moda complementos taller", "zapateria calzado", "zapateria calzado taller") ~ "Moda y shopping",
      
      actividad %in% c("centro comercial deportes", "centro comercial hogar informatica telecomunicaciones", "articulos deportivos", "articulos musicales", "bazar electronica", "comercio otro tipo", "concesionario exposicion automocion", "estudio fotografia", "informatica telecomunicaciones", "jugueteria", "libreria papeleria discoteca", "locutorio", "telefonia") ~ "Ocio, hobbies y tecnología",
      
      actividad %in% c("mascotas") ~ "Mascotas"
      
      # SIGUE AQUÍ TOMÁS, PON LO QUE FALTAN, PONDERACIONES Y MAX ACUM, CAMBIA LOS NOMBRES DE LAS VARIABLES TAMBIÉN.
    ),
    
    # Asignación ponderación
    ponderacion = case_when(
      actividad %in% c("concesionario exposicion automocion") ~ 3,
      actividad %in% c("alimentacion vinoteca", "artesania y productos tradicionales", "estudio fotografia") ~ 4,
      actividad %in% c("alimentacion productos especializados herbolario", "kiosco prensa", "tabaqueria licoreria", "floristeria", "bisuteria complementos", "merceria textil", "zapateria calzado taller", "comercio otro tipo") ~ 5,
      actividad %in% c("hogar textil", "joyeria relojeria taller", "moda complementos taller", "articulos musicales", "locutorio") ~ 6,
      actividad %in% c("optica ortopedia audicion", "parafarmacia productos naturales", "perfumeria estetica complementos", "joyeria relojeria", "bazar electronica") ~ 7,
      actividad %in% c("bazar multitienda estanco", "mercados y ferias", "electricidad electronica", "hogar muebles electrodomesticos decoracion", "zapateria calzado", "jugueteria", "telefonia", "mascotas") ~ 8,
      actividad %in% c("centro comercial hogar construccion", "centro comercial hogar moda", "moda complementos", "moda complementos infantil", "centro comercial deportes", "centro comercial hogar informatica telecomunicaciones", "libreria papeleria discoteca") ~ 9,
      actividad %in% c("alimentacion supermercados", "peluqueria estetica", "ferreteria", "centro comercial", "articulos deportivos", "informatica telecomunicaciones") ~ 10
    ),
    
    # Asignacion acumulacion maxima
    max_acumulable = case_when(
      actividad %in% c("centro comercial hogar construccion", "centro comercial", "centro comercial hogar moda", "centro comercial deportes", "centro comercial hogar informatica telecomunicaciones", "concesionario exposicion automocion") ~ 1,
      actividad %in% c("alimentacion productos especializados herbolario", "alimentacion vinoteca", "mercados y ferias", "kiosco prensa", "tabaqueria licoreria", "optica ortopedia audicion", "parafarmacia productos naturales", "peluqueria estetica", "perfumeria estetica complementos", "electricidad electronica", "ferreteria", "floristeria", "hogar muebles electrodomesticos decoracion", "hogar textil", "artesania y productos tradicionales", "bisuteria complementos", "joyeria relojeria", "joyeria relojeria taller", "merceria textil", "moda complementos taller", "zapateria calzado taller", "articulos musicales", "estudio fotografia", "jugueteria", "locutorio", "mascotas") ~ 2,
      actividad %in% c("alimentacion supermercados", "bazar multitienda estanco", "articulos deportivos", "bazar electronica", "comercio otro tipo", "informatica telecomunicaciones", "telefonia") ~ 3,
      actividad %in% c("moda complementos", "moda complementos infantil", "zapateria calzado", "libreria papeleria discoteca") ~ 4
    )
    
  ) %>%
  
  rename(
    grupo = grupo_comercio,
    tipo = actividad
  ) %>%
  
  relocate(nombre, grupo, tipo, ponderacion, max_acumulable, geometry)

# Añadimos veterinarios de la tabla temporal temp
clean_comercio <- bind_rows(clean_comercio, temp)

# --- VERIFICACIÓN ---
# Ver cuántos 'Esenciales' vs 'Tiendas' tenemos
table(clean_comercio$grupo)

mapview(
  clean_comercio, 
  zcol = "grupo", 
  layer.name = "Comercio",
  col.regions = c("orange", "blue", "green", "purple", "black", "red")
)
```

# Restauración

```{r restauración-inicial}
raw_restaur <- st_read("../data-raw/locales-de-hosteleria-y-restauracion-en-tenerife.geojson", quiet = TRUE) %>% 
  janitor::clean_names()

glimpse(raw_restaur)
unique(raw_restaur$actividad_tipo)
```

```{r restaur-transformacion}
# --- LIMPIEZA DE RESTAURACIÓN ---
# 2. PROCESAMIENTO
clean_restauracion <- raw_restaur %>%
  janitor::clean_names() %>%
  
  # Selección de columnas
  select(
    nombre,
    actividad = actividad_tipo,
    geometry
  ) %>%
  
  # Filtrado de errores (Blacklist)
  filter(
    !actividad %in% c(
      "peluqueria estetica", 
      "administracion publica servicios empleo", 
      "bar piscina", # Suelen ser privados
      "cerrado",
      "bar charcuteria",
      "sin actividad"
    )
  ) %>%
  
  mutate(
    grupo = case_when(
      actividad %in% c("cafeteria", "café", "heladeria", "heladeria pasteleria", "bar cafeteria zumeria", "bar churreria chocolateria", "bar croissanteria", "bar pasteleria", "barcafeteriachurreria", "barcafeteriapasteleria", "barchurreria", "bardulceria") ~ "Cafeterias y mañaneo",
      actividad %in% c("cibercafe", "autobar", "bar", "bar cafeteria", "bar cafeteria arepera", "bar cafeteria creperia", "bar cafeteria hamburgueseria", "bar cibercafe", "bar kiosco", "bar terraza", "barhamburgueseria") ~ "Casual, fast food y bares de paso",
      actividad %in% c("bar taberna", "bartasca", "guachinche", "restaurante bodega", "restaurante tasca", "tasca", "restaurante", "restaurante buffet", "restaurante meson", "restaurante pizzeria") ~ "Gastronomia y guachinches",
      actividad %in% c("salon recreativo", "bar cafeteria pub", "bar cerveceria", "barclub", "discoteca", "discoteca club", "pub", "sala de fiestas") ~ "Vida nocturna y copas"
    ),
    
    # Asignación ponderación
    ponderacion = case_when(
      actividad %in% c("autobar") ~ 4,
      actividad %in% c("cibercafe", "bar cibercafe") ~ 5,
      actividad %in% c("bar kiosco") ~ 6,
      actividad %in% c("bar cafeteria arepera", "bar cafeteria creperia", "restaurante buffet", "salon recreativo") ~ 7,
      actividad %in% c("heladeria", "bar cafeteria zumeria", "bar churreria chocolateria", "bar croissanteria", "barchurreria", "bardulceria", "bar taberna", "restaurante meson", "restaurante pizzeria", "bar cafeteria pub", "bar cerveceria", "sala de fiestas") ~ 8,
      actividad %in% c("heladeria pasteleria", "bar pasteleria", "barcafeteriachurreria", "barcafeteriapasteleria", "bar cafeteria hamburgueseria", "bar terraza", "barhamburgueseria", "bartasca", "restaurante bodega", "restaurante tasca", "tasca", "barclub", "pub") ~ 9,
      actividad %in% c("cafeteria", "café", "bar", "bar cafeteria", "guachinche", "restaurante", "discoteca", "discoteca club") ~ 10
    ),
    
    # Asignacion acumulacion maxima
    max_acumulable = case_when(
      actividad %in% c("autobar") ~ 1,
      actividad %in% c("café", "heladeria", "heladeria pasteleria", "bar cafeteria zumeria", "bar churreria chocolateria", "bar croissanteria", "bar pasteleria", "barcafeteriachurreria", "barcafeteriapasteleria", "barchurreria", "bardulceria", "cibercafe", "bar cafeteria", "bar cafeteria arepera", "bar cafeteria creperia", "bar cafeteria hamburgueseria", "bar cibercafe", "bar kiosco", "bar terraza", "barhamburgueseria", "bar taberna", "bartasca", "guachinche", "restaurante bodega", "restaurante tasca", "tasca", "restaurante buffet", "restaurante meson", "restaurante pizzeria", "salon recreativo", "barclub", "sala de fiestas") ~ 2,
      actividad %in% c("cafeteria", "bar", "restaurante", "bar cafeteria pub", "bar cerveceria", "discoteca", "discoteca club", "pub") ~ 3
    )
    
  ) %>%
  
  rename(
    tipo = actividad
  ) %>%
  
  relocate(nombre, grupo, tipo, ponderacion, max_acumulable, geometry)

# --- 3. VERIFICACIÓN Y MAPA ---

print("Resumen de Restauración por Perfil:")
table(clean_restauracion$grupo)

# MAPA INTERACTIVO
# Asignamos una paleta de colores divertida
mapview(
  clean_restauracion, 
  zcol = "grupo", 
  layer.name = "Ocio y Comida",
  col.regions = c("orange", "blue", "green", "purple")
)
```

```{verbatim guardar-archivos}
# saveRDS(transport_master, "data-clean/clean_movilidad.rds")

st_write(clean_movilidad, "../data-clean/movilidad.geojson", delete_dsn = TRUE, quiet = TRUE)
st_write(clean_salud, "../data-clean/salud.geojson", delete_dsn = TRUE, quiet = TRUE)
st_write(clean_edu, "../data-clean/educacion.geojson", delete_dsn = TRUE, quiet = TRUE)
st_write(clean_comercio, "../data-clean/comercio.geojson", delete_dsn = TRUE, quiet = TRUE)
st_write(clean_restauracion, "../data-clean/restauracion.geojson", delete_dsn = TRUE, quiet = TRUE)
```