---
title: "modelado_data"
author: "Alejandro D., Aythami L., Tomás S."
date: "`r Sys.Date()`"
output: html_document
---

```{r setup, include=FALSE}
knitr::opts_chunk$set(echo = T, warning = FALSE, message = FALSE)
library(tidyverse)
library(sf)
library(janitor) # Para limpiar nombres de columnas sucios
library(mapview)


# asociamos funciones a determinadas librerías para evitar posibles errores 
filter <- dplyr::filter # Filtra filas según condiciones
select <- dplyr::select # Selecciona columnas
mutate <- dplyr::mutate # Crea o modifica columnas
arrange <- dplyr::arrange # Ordena filas
group_by <- dplyr::group_by # Agrupa datos
summarise <- dplyr::summarise # Resume variables (por ejemplo, con medias, conteos)
summarize <- dplyr::summarize # Lo mismo que summarise
rename <- dplyr::rename # Cambia nombres de columnas
distinct <- dplyr::distinct # Elimina filas duplicadas
slice<- dplyr::slice # Selecciona filas por posición
relocate<- dplyr::relocate # Reordena columnas
```

En este documento documentaremos el proceso ETL (Extracción, Transformación y Carga) de los datasets públicos del Cabildo.

# Movilidad (Guaguas y tranvía)

Vamos a unificar ambos datasets con la información de las paradas, y limpiar las columnas irrelevantes.

```{r limpieza-movilidad}
# 1. Cargar datos brutos
raw_guaguas <- st_read("data-raw/paradas-de-guagua.geojson", quiet = TRUE)
raw_tranvia <- st_read("data-raw/paradas-de-tranvia.geojson", quiet = TRUE)

# 2. Limpieza Guaguas
clean_guaguas <- raw_guaguas %>%
  clean_names() %>%  # Pone todo en minúsculas y quita espacios
  select(nombre = parada_nombre, geometry) %>% # Nos quedamos solo con el nombre y la pos
  mutate(tipo = "Guagua")

# 3. Limpieza Tranvía
clean_tranvia <- raw_tranvia %>%
  clean_names() %>%
  select(nombre = parada_nombre, geometry) %>%
  mutate(tipo = "Tranvia")
```

```{r unificación-movilidad}
# 4. Unificación
movilidad_unificada <- bind_rows(clean_guaguas, clean_tranvia)

# 5. Verificación de Coordenadas (CRÍTICO)
# Aseguramos que sea WGS84 (EPSG:4326) para la web
movilidad_unificada <- st_transform(movilidad_unificada, crs = 4326)

# Visualización rápida
plot(st_geometry(movilidad_unificada), main = "Red de Transporte Unificada")
```

# Salud

Dividiremos los distintos sectores en grupos, para poder otorgar pesos distintos a centros más importantes que otro a la hora de buscar un lugar en el que vivir.  
Los distintos sevicios que se recogen en el dataset de salud son:
```{r, echo=F}
raw_salud <- st_read("data-raw/centros-medicos-farmacias-y-servicios-sanitarios-en-tenerife.geojson", quiet = TRUE)

unique(raw_salud$actividad_tipo)
```

#### Exclusión

Se han eliminado registros que, aunque presentes en el dataset original, introducen ruido o no aportan valor a la decisión de residencia. Se descartan categorías erróneas como "banca servicios financieros" y "servicios profesionales limpieza" (inconsistencias del proveedor de datos). Asimismo, se excluyen "farmacia cooperativa" (almacenes logísticos sin venta al público), "centro reconocimiento conductores" (baja frecuencia de uso) y "terapias alternativas" (por subjetividad en la percepción de valor sanitario).

#### Jerarquización y ponderación

Los servicios restantes se han agrupado en clústeres funcionales con pesos iniciales diferenciados:

- Grupo 1 - Infraestructura Vital (Peso 10): Incluye Hospitales y Centros de Salud. Son activos críticos que garantizan la seguridad y la atención de urgencias, elevando significativamente el valor de la zona.

- Grupo 2 - Necesidad Recurrente (Peso 8): Incluye exclusivamente Farmacias. Su alta frecuencia de uso y necesidad inmediata las convierte en un servicio esencial de proximidad ("barrio de 15 minutos").

- Grupo 3 - Asistencia Intermedia (Peso 6): Categoría asignada a "Servicios Asistenciales". Representa un nivel de cobertura importante (mutuas, soporte), pero sin la criticidad de un hospital ni la inmediatez de una farmacia.

- Grupo 4 - Especialistas y Bienestar (Peso 4): Incluye fisioterapia, odontología, psicología, etc. Son servicios de valor añadido que funcionan bajo cita previa; su cercanía es positiva pero no determinante para la elección de vivienda.

- Grupo 5 - Servicios Veterinarios (Peso Dinámico): Se segrega esta categoría para permitir una personalización dinámica en la aplicación (activable solo para usuarios con mascotas).

```{r transformacion-salud}
clean_salud <- raw_salud %>%
  # Limpiamos nombres de columnas por si acaso (quita acentos, espacios -> guiones bajos)
  janitor::clean_names() %>%
  
  # SELECCIÓN: Nos quedamos solo con lo útil y renombramos para que sea más claro
  select(
    nombre,
    actividad_tipo,
    municipio = municipio_nombre,
    calle = direccion_nombre_via,
    numero = direccion_numero,
    telefono,   # Mantenemos esto para la funcionalidad de 'Llamada rápida'
    geometry    # Nunca quites esto, es la ubicación
  ) %>%
  
  # --- 2. FILTRADO (Excluir lo inútil) ---
  filter(
    !actividad_tipo %in% c(
      "banca servicios financieros", 
      "servicios profesionales limpieza", 
      "terapias alternativas", 
      "centro reconocimiento conductores", 
      "farmacia cooperativa"
    )
  ) %>%
  
  # --- 3. CREACIÓN DE GRUPOS Y PESOS (Feature Engineering) ---
  mutate(
    # Unificamos dirección para que quede bonito en la App: "Calle Castillo, 23"
    direccion_completa = paste(calle, numero, sep = ", "),
    
    # Creamos la categoría simplificada
    grupo_salud = case_when(
      actividad_tipo %in% c("servicios hospitalarios", "centro de salud") ~ "Vital",
      actividad_tipo == "farmacia" ~ "Farmacia",
      actividad_tipo == "servicios asistenciales" ~ "Asistencial",
      actividad_tipo == "servicios veterinarios" ~ "Veterinario",
      # Todo lo demás va al grupo especialistas (dentistas, fisios, etc.)
      TRUE ~ "Especialista"
    ),
    
    # Asignamos el peso numérico para el algoritmo
    peso_inicial = case_when(
      grupo_salud == "Vital" ~ 10,
      grupo_salud == "Farmacia" ~ 8,
      grupo_salud == "Asistencial" ~ 6,
      grupo_salud == "Especialista" ~ 4,
      grupo_salud == "Veterinario" ~ NA, # Peso 0 por defecto (se activa si usuario tiene mascota)
      TRUE ~ 1
    )
  ) 

# --- 4. CHEQUEO FINAL ---
# Vemos cómo ha quedado la estructura
glimpse(clean_salud)

# Comprobamos que los grupos tienen lógica
table(clean_salud$grupo_salud, clean_salud$peso_inicial)

# Visualización rápida para comprobar
mapview(clean_salud, zcol = "grupo_salud", layer.name = "Salud por Categoría")
```
