---
title: "Proceso de modelado de los datasets - TenerifeLifeScore"
author: "Alejandro D., Aythami L., Tomás S."
date: "`r Sys.Date()`"
output: html_document
---

```{r setup, include=FALSE}
knitr::opts_chunk$set(echo = T, warning = FALSE, message = FALSE)
library(tidyverse)
library(sf)
library(janitor) # Para limpiar nombres de columnas sucios
library(mapview)
library(dplyr)


# asociamos funciones a determinadas librerías para evitar posibles errores 
filter <- dplyr::filter # Filtra filas según condiciones
select <- dplyr::select # Selecciona columnas
mutate <- dplyr::mutate # Crea o modifica columnas
arrange <- dplyr::arrange # Ordena filas
group_by <- dplyr::group_by # Agrupa datos
summarise <- dplyr::summarise # Resume variables (por ejemplo, con medias, conteos)
summarize <- dplyr::summarize # Lo mismo que summarise
rename <- dplyr::rename # Cambia nombres de columnas
distinct <- dplyr::distinct # Elimina filas duplicadas
slice<- dplyr::slice # Selecciona filas por posición
relocate<- dplyr::relocate # Reordena columnas
```

```{css, echo=F}
/* --- FUENTES Y CUERPO --- */
body {
    font-family: 'Roboto', sans-serif;
    font-size: 16px;
    line-height: 1.6;
    color: #2c3e50; /* Gris oscuro elegante */
    background-color: #fdfdfd;
}

/* --- CABECERAS (H1, H2...) --- */
h1.title {
    color: #005A9C; /* Azul Institucional */
    font-weight: 700;
    text-align: center;
    margin-top: 20px;
    border-bottom: 3px solid #005A9C;
    padding-bottom: 10px;
}

h1.subtitle {
    text-align: center;
    color: #7f8c8d;
    font-weight: 300;
    margin-bottom: 40px;
}

h1, h2, h3 {
    color: #004a80; /* Un azul un poco más oscuro */
    margin-top: 30px;
}

h2 {
    border-bottom: 1px solid #ccc;
    padding-bottom: 5px;
}

/* --- BLOQUES DE CÓDIGO (R) --- */
pre {
    background-color: #f4f7f6 !important; /* Fondo gris azulado muy suave */
    border: 1px solid #e1e8ed;
    border-radius: 5px;
    box-shadow: 0 2px 4px rgba(0,0,0,0.05); /* Sombrita suave */
    padding: 15px !important;
}

code {
    font-family: 'Fira Code', 'Consolas', monospace;
    font-size: 0.9em;
    color: #d63384; /* Color rosado para resaltar variables inline */
}

/* --- TABLAS (Kable) --- */
table {
    border-collapse: collapse;
    width: 100%;
    margin: 20px 0;
    box-shadow: 0 0 20px rgba(0, 0, 0, 0.05);
}

th {
    background-color: #005A9C;
    color: white;
    text-align: left;
    padding: 12px;
}

td {
    padding: 10px;
    border-bottom: 1px solid #eee;
}

tr:nth-child(even) {
    background-color: #f8f9fa; /* Efecto Cebra */
}

tr:hover {
    background-color: #e2e6ea; /* Efecto Hover */
}

/* --- CAJAS DE TEXTO PERSONALIZADAS (Justificaciones) --- */
/* Usa esto así en tu Rmd: <div class="justificacion">Texto</div> */
.justificacion {
    background-color: #e8f4fd;
    border-left: 5px solid #005A9C;
    padding: 15px;
    margin: 20px 0;
    border-radius: 0 5px 5px 0;
    font-style: italic;
    color: #34495e;
}

/* --- ÍNDICE LATERAL (TOC) --- */
.list-group-item.active, .list-group-item.active:focus, .list-group-item.active:hover {
    z-index: 2;
    color: #fff;
    background-color: #005A9C;
    border-color: #005A9C;
}

/* --- PIE DE PÁGINA --- */
.footer {
    text-align: center;
    font-size: 0.8em;
    color: #999;
    margin-top: 50px;
    border-top: 1px solid #eee;
    padding-top: 20px;
}
```

En este documento documentaremos el proceso ETL (Extracción, Transformación y Carga) de los datasets públicos del Cabildo.

# Movilidad (Guaguas y tranvía)

Vamos a unificar ambos datasets con la información de las paradas, y limpiar las columnas irrelevantes.

```{r limpieza-movilidad}
# 1. Cargar datos brutos
raw_guaguas <- st_read("data-raw/paradas-de-guagua.geojson", quiet = TRUE)
raw_tranvia <- st_read("data-raw/paradas-de-tranvia.geojson", quiet = TRUE)

# 2. Limpieza Guaguas
clean_guaguas <- raw_guaguas %>%
  clean_names() %>%  # Pone todo en minúsculas y quita espacios
  select(nombre = parada_nombre, geometry) %>% # Nos quedamos solo con el nombre y la pos
  mutate(tipo = "Guagua",
         ponderacion = 10,
         max_acumulable = 4,
         grupo = "Parada")

# 3. Limpieza Tranvía
clean_tranvia <- raw_tranvia %>%
  clean_names() %>%
  select(nombre = parada_nombre, geometry) %>%
  mutate(tipo = "Tranvia",
         ponderacion = 10,
         max_acumulable = 2,
         grupo = "Parada")
         
```

```{r unificación-movilidad}
# 4. Unificación
clean_movilidad <- bind_rows(clean_guaguas, clean_tranvia)

# 5. Verificación de Coordenadas (CRÍTICO)
# Aseguramos que sea WGS84 (EPSG:4326) para la web
clean_movilidad <- st_transform(clean_movilidad, crs = 4326)

# Visualización rápida
plot(st_geometry(clean_movilidad), main = "Red de Transporte Unificada")
```

# Salud

Dividiremos los distintos sectores en grupos, para poder otorgar pesos distintos a centros más importantes que otro a la hora de buscar un lugar en el que vivir.  
Los distintos sevicios que se recogen en el dataset de salud son:
```{r salud-inicial, echo=F}
raw_salud <- st_read("data-raw/centros-medicos-farmacias-y-servicios-sanitarios-en-tenerife.geojson", quiet = TRUE)

unique(raw_salud$actividad_tipo)
```

#### Exclusión

Se han eliminado registros que, aunque presentes en el dataset original, introducen ruido o no aportan valor a la decisión de residencia. Se descartan categorías erróneas como "banca servicios financieros" y "servicios profesionales limpieza" (inconsistencias del proveedor de datos). Asimismo, se excluyen "farmacia cooperativa" (almacenes logísticos sin venta al público), "centro reconocimiento conductores" (baja frecuencia de uso) y "terapias alternativas" (por subjetividad en la percepción de valor sanitario).

#### Jerarquización y ponderación

Los servicios restantes se han agrupado en clústeres funcionales con pesos iniciales diferenciados:

- Grupo 1 - Infraestructura Vital (Peso 10): Incluye Hospitales y Centros de Salud. Son activos críticos que garantizan la seguridad y la atención de urgencias, elevando significativamente el valor de la zona.

- Grupo 2 - Necesidad Recurrente (Peso 8): Incluye exclusivamente Farmacias. Su alta frecuencia de uso y necesidad inmediata las convierte en un servicio esencial de proximidad ("barrio de 15 minutos").

- Grupo 3 - Asistencia Intermedia (Peso 6): Categoría asignada a "Servicios Asistenciales". Representa un nivel de cobertura importante (mutuas, soporte), pero sin la criticidad de un hospital ni la inmediatez de una farmacia.

- Grupo 4 - Especialistas y Bienestar (Peso 4): Incluye fisioterapia, odontología, psicología, etc. Son servicios de valor añadido que funcionan bajo cita previa; su cercanía es positiva pero no determinante para la elección de vivienda.

- Grupo 5 - Servicios Veterinarios (Peso Dinámico): Se segrega esta categoría para permitir una personalización dinámica en la aplicación (activable solo para usuarios con mascotas).

```{r salud-transformacion}
clean_salud <- raw_salud %>%
  # Limpiamos nombres de columnas por si acaso (quita acentos, espacios -> guiones bajos)
  janitor::clean_names() %>%
  
  # SELECCIÓN: Nos quedamos solo con lo útil y renombramos para que sea más claro
  select(
    nombre,
    actividad_tipo,
    geometry    
  ) %>%
  
  # --- 2. FILTRADO (Excluir lo inútil) ---
  filter(
    !actividad_tipo %in% c(
      "banca servicios financieros", 
      "servicios profesionales limpieza", 
      "terapias alternativas", 
      "centro reconocimiento conductores", 
      "farmacia cooperativa",
      "servicios veterinarios"
    )
  ) %>%
  
  # --- 3. CREACIÓN DE GRUPOS Y PESOS (Feature Engineering) ---
  mutate(
    # Creamos la categoría simplificada
    grupo_salud = case_when(
      actividad_tipo %in% c("servicios hospitalarios", "centro de salud") ~ "Vital",
      actividad_tipo %in% c("farmacia") ~ "Farmacia",
      actividad_tipo %in% c("servicios asistenciales") ~ "Asistencial",
      # Todo lo demás va al grupo especialistas (dentistas, fisios, etc.)
      TRUE ~ "Especialista"
    ),
    
    # Asignación de ponderaciones
    
    ponderacion = case_when(
        actividad_tipo %in% c('centro de salud', 'servicios hospitalarios', 'clinica dental') ~ 10,
        actividad_tipo %in% c('farmacia', 'servicios profesionales medicos', 
        'fisioterapia rehabilitacion') ~ 9,
        actividad_tipo %in% c("servicios profesionales psicologia", "servicios asistenciales") ~ 7,
        actividad_tipo %in% c("laboratorio analisis clinicos", "servicios profesionales logopedia") ~ 6,
        actividad_tipo %in% c('servicios profesionales podologia') ~ 5
    ),
    
    # Asignación máximo acumulable
    
    max_acumulable = case_when(
        actividad_tipo %in% c("centro de salud", "servicios hospitalarios", "servicios profesionales podologia") ~ 1,
        actividad_tipo %in% c("servicios profesionales medicos", "fisioterapia rehabilitacion", "laboratorio analisis clinicos", "servicios profesionales logopedia", "clinica dental", "servicios profesionales psicologia", "servicios asistenciales") ~ 2,
        actividad_tipo %in% c('farmacia') ~ 3
    )
    
  ) 

 clean_salud <- clean_salud %>% 
     rename(grupo = grupo_salud,
            tipo = actividad_tipo)


# --- 4. CHEQUEO FINAL ---
# Vemos cómo ha quedado la estructura
glimpse(clean_salud)

# Comprobamos que los grupos tienen lógica
table(clean_salud$grupo, clean_salud$ponderacion)

# Visualización rápida para comprobar
mapview(clean_salud, zcol = "grupo", layer.name = "Salud por Categoría")
```

# Centros educativos y culturales

Los distintos tipos de actividades que encontramos en este dataset son:

```{r edu-inicial, echo=F}
raw_edu <- st_read("data-raw/centros-educativos-y-culturales-en-tenerife.geojson", quiet = TRUE) %>% 
  janitor::clean_names()

unique(raw_edu$actividad_tipo)
```

Siguiendo la metodología aplicada en el bloque sanitario, se ha procesado el dataset de Centros educativos y culturales para distinguir entre servicios de escolarización obligatoria, formación superior y oferta cultural. Esta distinción es fundamental para adaptar el algoritmo a diferentes perfiles demográficos (familias con niños vs. estudiantes universitarios).

#### Depuración de Datos: 

Se han eliminado registros inconsistentes con la finalidad del dataset, tales como "café" (error de categorización), "centro comercial..." (duplicidad con el dataset de comercio) y "enseñanza a distancia" (cuya ubicación física es irrelevante para el cálculo de proximidad residencial).

#### Categorización Funcional: 

Los activos restantes se han segmentado en tres niveles de prioridad base:

- Grupo 1 - Escolarización Básica (Peso 10): Incluye centros de enseñanza infantil, primaria y secundaria/obligatoria. Representa el factor de mayor peso para familias, dado que determina la logística diaria de transporte escolar.

- Grupo 2 - Formación Específica y Superior (Peso 6): Agrupa la enseñanza universitaria, profesional, idiomas, adultos y educación especial. Aunque vitales, su público objetivo es más segmentado o dispone de mayor autonomía de movilidad que el alumnado de educación básica.

- Grupo 3 - Cultura y Ocio (Peso 4): Bibliotecas, centros culturales y museos. Se consideran activos de valor añadido ("Barrio Culto") que mejoran la calidad de vida general pero no constituyen una necesidad logística diaria estricta.

```{r edu-transformacion}
# --- LIMPIEZA DE EDUCACIÓN Y CULTURA ---

# 1. DEFINICIÓN DE LISTAS (Taxonomía)

# Grupo 1: Colegios (Básica y Obligatoria) -> Peso 10
cat_colegios <- c("enseñanza infantil y primaria", "enseñanza secundaria", 
                  "enseñanza obligatoria", "guarderias centros infantiles", 
                  "enseñanza infantil")

# Grupo 2: Formación (Superior, Especializada y Adultos) -> Peso 6
# Nota: 'enseñanza especial' movida aquí por decisión de diseño.
cat_formacion <- c("enseñanza universitaria", "enseñanza profesional", 
                   "enseñanza idiomas", "enseñanza adultos", 
                   "enseñanza especializada", "enseñanza especial")

# Grupo 3: Cultura -> Peso 4
cat_cultura   <- c("biblioteca ludoteca", "centro cultural", 
                   "museos salas de arte", "asociacion cultural")

# Blacklist (A eliminar)
cat_borrar_edu <- c("café", "centro comercial hogar informatica telecomunicaciones", 
                    "enseñanza a distancia", "enseñanza profesorado", 
                    "residencia educativa")

# 2. PROCESAMIENTO

clean_edu <- raw_edu %>%
  janitor::clean_names() %>% # Asegura que los nombres estén limpios (actividad_tipo, etc.)
  
  # Selección de columnas (Usando los nombres que me has confirmado)
  select(
    nombre, 
    actividad_tipo,          # Esta contiene la categoría ("enseñanza...", "biblioteca...")
    geometry
  ) %>%
  
  # Filtrado de basura
  filter(!actividad_tipo %in% cat_borrar_edu) %>%
  
  # Creación de Grupos y Pesos Base
  mutate(
      
    # Asignación de Grupo
    grupo_edu = case_when(
      actividad_tipo %in% cat_colegios  ~ "Colegio",
      actividad_tipo %in% cat_formacion ~ "Formacion",
      actividad_tipo %in% cat_cultura   ~ "Cultura",
      TRUE ~ "Otros"
    ),
    
    # Asignación ponderación
    
    ponderacion = case_when(
        actividad_tipo %in% c("guarderias centros infantiles", "enseñanza infantil", "enseñanza infantil y primaria", "enseñanza obligatoria", "biblioteca ludoteca") ~ 10,
        actividad_tipo %in% c("enseñanza secundaria") ~ 9,
        actividad_tipo %in% c("enseñanza universitaria", "enseñanza profesional", "enseñanza especial") ~ 8,
        actividad_tipo %in% c("centro cultural") ~ 7,
        actividad_tipo %in% c("enseñanza adultos", "enseñanza especializada", "enseñanza idiomas", "museos salas de arte") ~ 6,
        actividad_tipo %in% c("asociacion cultural") ~ 5
    ),
    
    # Asignacion acumulacion maxima
    
    max_acumulable = case_when(
        actividad_tipo %in% c("enseñanza idiomas") ~ 3,
        actividad_tipo %in% c("guarderias centros infantiles", "enseñanza infantil", "enseñanza infantil y primaria", "enseñanza obligatoria", "enseñanza secundaria", "enseñanza adultos", "enseñanza profesional", "enseñanza especializada", "biblioteca ludoteca", "centro cultural", "museos salas de arte") ~ 2,
        actividad_tipo %in% c("enseñanza universitaria", "enseñanza especial", "asociacion cultural") ~ 1
    )
    
  )

clean_edu <- clean_edu %>% 
    rename(grupo = grupo_edu,
           tipo = actividad_tipo)

# --- 3. VERIFICACIÓN Y MAPA ---

# Tabla resumen para ver cuántos hay de cada tipo
print("Resumen de Centros Educativos por Grupo:")
table(clean_edu$grupo)

# MAPA INTERACTIVO (Para visualización)
library(mapview)

# Definimos colores para cada grupo:
# Colegio (Rojo/Naranja), Formación (Azul), Cultura (Verde)
mapview(clean_edu, 
        zcol = "grupo", 
        layer.name = "Educación y Cultura",
        col.regions = c("orange", "green", "blue"))
```

# Comercio

```{r comercio-inicial}
raw_comercio <- st_read("data-raw/locales-comerciales-en-tenerife.geojson", quiet = TRUE) %>% 
  janitor::clean_names()

glimpse(raw_comercio)
unique(raw_comercio$actividad_tipo)
```

Dada la alta heterogeneidad del dataset de Comercio, que cuenta con más de 50 epígrafes de actividad, se ha optado por una estrategia de agrupación binaria para evitar la dispersión del algoritmo de puntuación. El objetivo es diferenciar entre la disponibilidad de productos de primera necesidad (alimentación y conveniencia) frente a servicios complementarios (retail, hogar, estética).

Criterios de Agrupación:

- Grupo 1 - Comercio Esencial (Peso 10): Se han consolidado bajo esta etiqueta los supermercados, mercados de abastos, tiendas de alimentación especializada y bazares/multitiendas. Estos establecimientos garantizan el aprovisionamiento básico de los hogares y son determinantes para la autonomía peatonal del barrio.

- Grupo 2 - Servicios y Retail General (Peso 5): Agrupa el resto de categorías (moda, tecnología, hogar, estética, ferretería, mascotas, etc.). Aunque enriquecen la vida del barrio, su uso es menos frecuente que el del comercio de alimentación, por lo que su impacto en el "LifeScore" se ha ponderado a la mitad.

Depuración: Se han excluido explícitamente las actividades de hostelería (cafeterías, tascas) para evitar duplicidades con el dataset específico de restauración, así como registros de actividad industrial o mayorista (almacenes, distribución, compraventa de oro) que no aportan servicio directo al residente.

```{r comercio-transformacion}
# --- LIMPIEZA DE COMERCIO ---
library(stringr) # Necesario para detectar patrones de texto

clean_comercio <- raw_comercio %>%
  janitor::clean_names() %>%
  
  # 1. SELECCIÓN DE COLUMNAS 
  # (Ajusta 'actividad_descripcion' si tu columna se llama diferente)
  select(
    nombre,
    actividad = actividad_tipo, 
    municipio = municipio_nombre,
    direccion = direccion_nombre_via, # A veces es 'direccion_via'
    numero = direccion_numero,
    geometry
  ) %>%
  
  # 2. FILTRADO (Exclusión de Hostelería y Ruido)
  filter(
    !actividad %in% c(
      "café", "tasca", "heladeria", # Se usarán en el dataset de Hostelería
      "cerrado sin actividad", 
      "comercio almacen deposito", 
      "representacion distribucion comercial", 
      "industria editorial periodicos", 
      "industria otro tipo", 
      "vending", 
      "compraventa oro", 
      "compraventa productos segunda mano",
      "videoclub"
    )
  ) %>%
  
  # 3. CATEGORIZACIÓN SIMPLIFICADA
  mutate(
    # Unificar dirección
    direccion_completa = paste(direccion, numero, sep = ", "),
    
    # Lógica de Grupos
    grupo_comercio = case_when(
      # GRUPO 1: ALIMENTACIÓN Y CENTROS COMERCIALES (Lo Vital)
      actividad %in% c("alimentacion supermercados", 
                       "mercados y ferias", 
                       "bazar multitienda estanco", # Conveniencia
                       "alimentacion productos especializados herbolario",
                       "alimentacion vinoteca") ~ "Esencial",
      
      # Detectamos cualquier cosa que empiece o contenga "centro comercial"
      str_detect(actividad, "centro comercial") ~ "Esencial",
      
      # GRUPO 2: RESTO DE TIENDAS (Ropa, Hogar, Peluquería...)
      TRUE ~ "Tienda" 
    ),
    
    # Asignación de Pesos
    peso_inicial = case_when(
      grupo_comercio == "Esencial" ~ 10,
      grupo_comercio == "Tienda"   ~ 5,
      TRUE ~ 1
    )
  )

# --- VERIFICACIÓN ---
# Ver cuántos 'Esenciales' vs 'Tiendas' tenemos
table(clean_comercio$grupo_comercio)

mapview(clean_comercio, 
        zcol = "grupo_comercio", 
        layer.name = "Comercio",
        col.regions = c("orange", "green"))
```

# Restauración

```{r restauración-inicial}
raw_restaur <- st_read("data-raw/locales-de-hosteleria-y-restauracion-en-tenerife.geojson", quiet = TRUE) %>% 
  janitor::clean_names()

glimpse(raw_restaur)
unique(raw_restaur$actividad_tipo)
```

El análisis del dataset de Hostelería y Restauración ha requerido un enfoque orientado a los perfiles de estilo de vida (lifestyle profiling), más que a una jerarquización por importancia crítica. Dado que la elección de una zona para vivir depende en gran medida del tipo de ocio que busca el residente, se ha estructurado la oferta en cinco clústeres temáticos:

- Grupo 1 - Sabor Local y Tapeo (Identidad): Categoría que agrupa los establecimientos más representativos de la cultura local, destacando los Guachinches, tascas y areperas. Este grupo aporta un valor diferencial de "autenticidad" al barrio.

- Grupo 2 - Restauración Estándar (Dining): Incluye restaurantes de mesa, mesones y pizzerías, orientados a un público familiar o adulto que valora la oferta gastronómica formal.

- Grupo 3 - Café & Chill (Diurno/Nómadas): Cafeterías, pastelerías y espacios con conectividad (cibercafés). Fundamental para perfiles de estudiantes y trabajadores remotos que buscan "terceros espacios" para socializar o estudiar.

- Grupo 4 - Vida Nocturna (Nightlife): Pubs, discotecas y bares de copas. Su presencia puntúa positivamente para el público joven/estudiante, pero puede actuar como penalizador (ruido) para perfiles familiares en la fase de cálculo del algoritmo.

- Grupo 5 - Fast Food y Caprichos (Casual): Hamburgueserías, churrerías y heladerías, asociadas a un consumo rápido y de ocio informal.

Depuración: Se han eliminado registros erróneos detectados en la fuente original, tales como peluquerías o oficinas de empleo, que se encontraban incorrectamente etiquetados bajo epígrafes de hostelería.

```{r restaur-transformacion}
# --- LIMPIEZA DE RESTAURACIÓN ---
# library(stringr)
library(mapview)

# 1. CARGA (Si no lo tienes cargado ya)
# raw_restauracion <- st_read("data/locales-de-hosteleria-y-restauracion-en-tenerife.geojson", quiet=TRUE)

# 2. PROCESAMIENTO
clean_restauracion <- raw_restaur %>%
  janitor::clean_names() %>%
  
  # Selección de columnas
  select(
    nombre,
    actividad = actividad_tipo,
    municipio = municipio_nombre,
    direccion = direccion_nombre_via,
    numero = direccion_numero,
    geometry
  ) %>%
  
  # Filtrado de errores (Blacklist)
  filter(
    !actividad %in% c(
      "peluqueria estetica", 
      "administracion publica servicios empleo", 
      "bar piscina", # Suelen ser privados
      "cerrado",
      "bar charcuteria",
      "sin actividad"
    )
  ) %>%
  
  # Categorización por Perfiles (Usamos str_detect para ser flexibles)
  mutate(
    direccion_completa = paste(direccion, numero, sep = ", "),
    
    grupo_restauracion = case_when(
      # PERFIL 1: SABOR LOCAL (Guachinches y Tascas)
      str_detect(actividad, "bar|bar terraza|guachinche|tasca|bodega|taberna|arepera") ~ "Local_Tapeo",
      
      # PERFIL 2: NOCTURNO (Pubs y Discotecas)
      str_detect(actividad, "pub|discoteca|club|sala de fiestas|cerveceria") ~ "Nocturno",
      
      # PERFIL 3: FAST FOOD Y CAPRICHOS (Hamburguesas, Helados, Churros)
      str_detect(actividad, "hamburgueseria|heladeria|churreria|kiosco|autobar|recreativo") ~ "FastFood",
      
      # PERFIL 4: CAFÉ & CHILL (Cafeterías y Pastelerías)
      str_detect(actividad, "cafeteria|café|pasteleria|cibercafe|zumeria|croissanteria|dulceria") ~ "Cafe",
      
      # PERFIL 5: RESTAURACIÓN ESTÁNDAR (Todo lo demás que sea restaurante)
      str_detect(actividad, "restaurante|meson|pizzeria|buffet") ~ "Restaurante",
      
      TRUE ~ "Otros" # Bares genéricos caen aquí
    ),
    
    # Asignación de Pesos Base (Esto es muy subjetivo, en la App será dinámico)
    # Le damos un peso medio (5) a todo, porque depende del usuario.
    peso_inicial = 5
  )

# --- 3. VERIFICACIÓN Y MAPA ---

print("Resumen de Restauración por Perfil:")
table(clean_restauracion$grupo_restauracion)

# MAPA INTERACTIVO
# Asignamos una paleta de colores divertida
mapview(clean_restauracion, 
        zcol = "grupo_restauracion", 
        layer.name = "Ocio y Comida",
        col.regions = c(
            "orange",  # Café
            "purple",  # FastFood
            "green",   # Local_Tapeo
            "black",   # Nocturno
            "blue"     # Restaurante
        ))
```

```{r}
# saveRDS(transport_master, "data-clean/clean_movilidad.rds")

st_write(clean_movilidad, "data-clean/clean_movilidad.geojson", delete_dsn = TRUE, quiet = TRUE)
st_write(clean_salud, "data-clean/clean_salud.geojson", delete_dsn = TRUE, quiet = TRUE)
st_write(clean_edu, "data-clean/clean_edu.geojson", delete_dsn = TRUE, quiet = TRUE)
st_write(clean_comercio, "data-clean/clean_comercio.geojson", delete_dsn = TRUE, quiet = TRUE)
st_write(clean_restauracion, "data-clean/clean_restauracion.geojson", delete_dsn = TRUE, quiet = TRUE)
```

