---
title: "Proceso de modelado de los datasets - TenerifeLifeScore"
author: "Alejandro D., Aythami L., Tomás S."
date: "`r Sys.Date()`"
output: 
    html_document:
        toc: true           # Activa la Tabla de Contenidos
        toc_float: true     # Hace que la barra te siga al hacer scroll (flotante)
        toc_depth: 3        # (Opcional) Hasta qué nivel de títulos muestra (###)
---

```{r setup, include=FALSE}
knitr::opts_chunk$set(echo = F, warning = FALSE, message = FALSE)
library(tidyverse)
library(sf)
library(janitor) # Para limpiar nombres de columnas sucios
library(mapview)
library(dplyr)
library(stringr)


# asociamos funciones a determinadas librerías para evitar posibles errores 
filter <- dplyr::filter # Filtra filas según condiciones
select <- dplyr::select # Selecciona columnas
mutate <- dplyr::mutate # Crea o modifica columnas
arrange <- dplyr::arrange # Ordena filas
group_by <- dplyr::group_by # Agrupa datos
summarise <- dplyr::summarise # Resume variables (por ejemplo, con medias, conteos)
summarize <- dplyr::summarize # Lo mismo que summarise
rename <- dplyr::rename # Cambia nombres de columnas
distinct <- dplyr::distinct # Elimina filas duplicadas
slice<- dplyr::slice # Selecciona filas por posición
relocate<- dplyr::relocate # Reordena columnas
```

```{css, echo=F}
/* --- FUENTES Y CUERPO --- */
body {
    font-family: 'Roboto', sans-serif;
    font-size: 16px;
    line-height: 1.6;
    color: #2c3e50; /* Gris oscuro elegante */
    background-color: #fdfdfd;
}

/* --- CABECERAS (H1, H2...) --- */
h1.title {
    color: #005A9C; /* Azul Institucional */
    font-weight: 700;
    text-align: center;
    margin-top: 20px;
    border-bottom: 3px solid #005A9C;
    padding-bottom: 10px;
}

h1.subtitle {
    text-align: center;
    color: #7f8c8d;
    font-weight: 300;
    margin-bottom: 40px;
}

h1, h2, h3 {
    color: #004a80; /* Un azul un poco más oscuro */
    margin-top: 30px;
}

h2 {
    border-bottom: 1px solid #ccc;
    padding-bottom: 5px;
}

/* --- BLOQUES DE CÓDIGO (R) --- */
pre {
    background-color: #f4f7f6 !important; /* Fondo gris azulado muy suave */
    border: 1px solid #e1e8ed;
    border-radius: 5px;
    box-shadow: 0 2px 4px rgba(0,0,0,0.05); /* Sombrita suave */
    padding: 15px !important;
}

code {
    font-family: 'Fira Code', 'Consolas', monospace;
    font-size: 0.9em;
    color: #d63384; /* Color rosado para resaltar variables inline */
}

/* --- TABLAS (Kable) --- */
table {
    border-collapse: collapse;
    width: 100%;
    margin: 20px 0;
    box-shadow: 0 0 20px rgba(0, 0, 0, 0.05);
}

th {
    background-color: #005A9C;
    color: white;
    text-align: left;
    padding: 12px;
}

td {
    padding: 10px;
    border-bottom: 1px solid #eee;
}

tr:nth-child(even) {
    background-color: #f8f9fa; /* Efecto Cebra */
}

tr:hover {
    background-color: #e2e6ea; /* Efecto Hover */
}

/* --- ÍNDICE LATERAL (TOC) --- */
.list-group-item.active, .list-group-item.active:focus, .list-group-item.active:hover {
    z-index: 2;
    color: #fff;
    background-color: #005A9C;
    border-color: #005A9C;
}

/* --- PIE DE PÁGINA --- */
.footer {
    text-align: center;
    font-size: 0.8em;
    color: #999;
    margin-top: 50px;
    border-top: 1px solid #eee;
    padding-top: 20px;
}

/* === Párrafos y texto === */
p {
text-align: justify;
margin-bottom: 1em;
}

/* === Figuras y tablas === */
figure, .figure {
text-align: center;
margin: 1.5em auto;
}
```

En este documento documentaremos el proceso ETL (Extracción, Transformación y Carga) de los datasets públicos del Cabildo.

# 1. Procesamiento General y Limpieza
Antes de aplicar la lógica de negocio, todos los datasets brutos pasan por una fase común de saneamiento para garantizar que la aplicación reciba datos ligeros y consistentes. Utilizando scripts en R (`tidyverse`, `sf`, `janitor`), hemos normalizado la entrada de datos siguiendo estos principios:

- **Eliminación de "Ruido":** Se han descartado columnas administrativas irrelevantes para el usuario final (como `fax`, `email`, `horarios_administrativos` o códigos internos del Cabildo). Nos quedamos estrictamente con **Qué es** (tipología), **Dónde está** (geolocalización) y el **nombre del establecimiento**.

- **Normalización de Nombres:** Uso de `clean_names()` para estandarizar cabeceras y eliminación de espacios superfluos.

- **Integridad Geográfica:** Se aplica un filtro estricto `filter(!is.na(latitud))` para descartar cualquier registro que no tenga coordenadas válidas, asegurando que no haya errores de renderizado en el mapa.

# Modelado de datasets utilizados
## Movilidad (Guaguas y tranvía)

- **Fuente**: Unificación de `paradas-de-guagua.geojson` y `paradas-de-tranvia.geojson`.

- **Estrategia de Agrupación (Sliders)**:

    - *Transporte Público*: Unificamos ambos medios en un solo indicador de conectividad.

- **Criterio de Valoración (Algoritmo)**:

    - *Tranvía*: Ponderación 10 pero con `max_acumulable = 1`. Tener una parada cerca es el factor determinante, tener muchas muy cerca es redundante.

    - *Guaguas*: Ponderación 10 con `max_acumulable = 4`. Aquí sí premiamos la densidad: tener múltiples paradas cerca implica casi seguramente mayor frecuencia de paso y variedad de líneas (conectividad real).

```{r limpieza-movilidad}
# 1. Cargar datos brutos
raw_guaguas <- st_read("../data-raw/paradas-de-guagua.geojson", quiet = TRUE)
raw_tranvia <- st_read("../data-raw/paradas-de-tranvia.geojson", quiet = TRUE)

# 2. Limpieza Guaguas
clean_guaguas <- raw_guaguas %>%
  clean_names() %>%  # Pone todo en minúsculas y quita espacios
  select(nombre = parada_nombre, geometry) %>% # Nos quedamos solo con el nombre y la pos
  mutate(
    tipo = "Guagua",
    ponderacion = 10,
    max_acumulable = 4,
    grupo = "Transporte publico"
  )

# 3. Limpieza Tranvía
clean_tranvia <- raw_tranvia %>%
  clean_names() %>%
  select(nombre = parada_nombre, geometry) %>%
  mutate(
    tipo = "Tranvia",
    ponderacion = 10,
    max_acumulable = 1,
    grupo = "Transporte publico"
  )
         
```

```{r unificación-movilidad, fig.align="center", out.width="100%", fig.height=6}
# 4. Unificación
clean_movilidad <- bind_rows(clean_guaguas, clean_tranvia) %>%
  relocate(nombre, grupo, tipo, ponderacion, max_acumulable, geometry)

# 5. Verificación de Coordenadas (CRÍTICO)
# Aseguramos que sea WGS84 (EPSG:4326) para la web
clean_movilidad <- st_transform(clean_movilidad, crs = 4326)

# Visualización rápida
mapview(clean_movilidad, zcol = "tipo", layer.name = "Red de transporte unificada", col.regions = c("green", "red"))
```

## Salud

- **Fuente:** `centros-medicos-farmacias-y-servicios-sanitarios-en-tenerife.geojson`

- **Estrategia de Agrupación (Sliders):** Hemos dividido la salud en dos conceptos para que el usuario pueda priorizar según su etapa vital.

    - *Salud Vital*: Servicios críticos de emergencia y atención primaria.

    - *Salud Especializada*: Servicios complementarios y privados.

- **Criterio de Valoración (Algoritmo):**

    - *Ponderación*: Un "Centro de Salud" o "Hospital" recibe un 10 (máxima prioridad). Servicios como "Podología" u "Óptica" reciben puntuaciones menores (5-7).

    - *Saturación*: Se aplica la ley de rendimientos decrecientes.

        - Para un Hospital, `max_acumulable = 1`. Vivir cerca de uno es vital; vivir cerca de tres no triplica tu calidad de vida.

        - Para Farmacias, `max_acumulable = 3`, permitiendo valorar la densidad de servicios farmacéuticos hasta un tope lógico.

```{r salud-inicial, echo=F}
raw_salud <- st_read("../data-raw/centros-medicos-farmacias-y-servicios-sanitarios-en-tenerife.geojson", quiet = TRUE)
```

```{r salud-transformacion, fig.align="center", out.width="100%", fig.height=6}
clean_salud <- raw_salud %>%

  # Limpiamos nombres de columnas por si acaso (quita acentos, espacios -> guiones bajos)
  janitor::clean_names() %>%
  
  # SELECCIÓN: Nos quedamos solo con lo útil y renombramos para que sea más claro
  select(
    nombre,
    actividad_tipo,
    geometry    
  ) %>%
  
  # --- 2. FILTRADO (Excluir lo inútil) ---
  filter(
    !actividad_tipo %in% c(
      "banca servicios financieros", 
      "servicios profesionales limpieza", 
      "terapias alternativas", 
      "centro reconocimiento conductores", 
      "farmacia cooperativa",
      "servicios veterinarios"
    )
  ) %>%
  
  # --- 3. CREACIÓN DE GRUPOS Y PESOS (Feature Engineering) ---
  mutate(
    # Creamos la categoría simplificada
    grupo_salud = case_when(
      actividad_tipo %in% c("servicios hospitalarios", "centro de salud", "farmacia") ~ "Vital",
      # Todo lo demás va al grupo especialistas (dentistas, fisios, etc.)
      TRUE ~ "Salud especializada"
    ),
    
    # Asignación de ponderaciones
    ponderacion = case_when(
      actividad_tipo %in% c('centro de salud', 'servicios hospitalarios', 'clinica dental') ~ 10,
      actividad_tipo %in% c('farmacia', 'servicios profesionales medicos', 'fisioterapia rehabilitacion') ~ 9,
      actividad_tipo %in% c("servicios profesionales psicologia", "servicios asistenciales") ~ 7,
      actividad_tipo %in% c("laboratorio analisis clinicos", "servicios profesionales logopedia") ~ 6,
      actividad_tipo %in% c('servicios profesionales podologia') ~ 5
    ),
    
    # Asignación máximo acumulable
    max_acumulable = case_when(
        actividad_tipo %in% c("centro de salud", "servicios hospitalarios", "laboratorio analisis clinicos", "servicios profesionales logopedia", "servicios profesionales podologia") ~ 1,
        actividad_tipo %in% c("servicios profesionales medicos", "fisioterapia rehabilitacion", "clinica dental", "servicios profesionales psicologia", "servicios asistenciales") ~ 2,
        actividad_tipo %in% c('farmacia') ~ 3
    )
    
  ) %>%
  
  rename(
    grupo = grupo_salud,
    tipo = actividad_tipo
  ) %>%
  
  relocate(nombre, grupo, tipo, ponderacion, max_acumulable, geometry)


# --- 4. CHEQUEO FINAL ---
# Visualización rápida para comprobar
mapview(clean_salud, zcol = "grupo", layer.name = "Salud por Categoría", col.regions = c("lightblue", "green"))
```

## Educación

- **Fuente:** `centros-educativos-y-culturales-en-tenerife.geojson`

- **Estrategia de Agrupación (Sliders):**

    - *Educación*: Enfocado a familias y estudiantes (Colegios, Institutos, Guarderías).

    - *Cultura*: Enfocado a ocio y enriquecimiento (Bibliotecas, Centros Culturales).

- **Criterio de Valoración (Algoritmo):**

    - *Limpieza*: Hemos filtrado y excluido tipos de enseñanza muy específicos o no reglados que introducían ruido en la valoración general de la zona.

    - *Ponderación*: La "Enseñanza Infantil y Primaria" y la "Obligatoria" son un 10 absoluto para perfiles familiares. Las "Academias de idiomas" o "Asociaciones culturales" ponderan más bajo (4-6) al ser servicios opcionales.
    
```{r edu-inicial}
raw_edu <- st_read("../data-raw/centros-educativos-y-culturales-en-tenerife.geojson", quiet = TRUE) %>% 
  janitor::clean_names()
```

```{r edu-transformacion, fig.align="center", out.width="100%", fig.height=6}
# --- LIMPIEZA DE EDUCACIÓN Y CULTURA ---

# 1. DEFINICIÓN DE LISTAS (Taxonomía)

# Grupo 1: Colegios (Básica y Obligatoria) -> Peso 10
cat_colegios <- c("enseñanza infantil y primaria", "enseñanza secundaria", 
                  "enseñanza obligatoria", "guarderias centros infantiles", 
                  "enseñanza infantil")

# Grupo 2: Formación (Superior, Especializada y Adultos) -> Peso 6
# Nota: 'enseñanza especial' movida aquí por decisión de diseño.
cat_formacion <- c("enseñanza universitaria", "enseñanza profesional", 
                   "enseñanza idiomas", "enseñanza adultos", 
                   "enseñanza especializada", "enseñanza especial")

# Grupo 3: Cultura -> Peso 4
cat_cultura   <- c("biblioteca ludoteca", "centro cultural", 
                   "museos salas de arte", "asociacion cultural")

# Blacklist (A eliminar)
cat_borrar_edu <- c("café", "centro comercial hogar informatica telecomunicaciones", 
                    "enseñanza a distancia", "enseñanza profesorado", 
                    "residencia educativa")

# 2. PROCESAMIENTO

clean_edu <- raw_edu %>%
  janitor::clean_names() %>% # Asegura que los nombres estén limpios (actividad_tipo, etc.)
  
  # Selección de columnas (Usando los nombres que me has confirmado)
  select(
    nombre, 
    actividad_tipo,          # Esta contiene la categoría ("enseñanza...", "biblioteca...")
    geometry
  ) %>%
  
  # Filtrado de basura
  filter(!actividad_tipo %in% cat_borrar_edu) %>%
  
  # Creación de Grupos y Pesos Base
  mutate(
      
    # Asignación de Grupo
    grupo_edu = case_when(
      actividad_tipo %in% c(cat_colegios, cat_formacion)  ~ "Educacion",
      actividad_tipo %in% cat_cultura   ~ "Cultura",
      TRUE ~ "Otros"
    ),
    
    # Asignación ponderación
    ponderacion = case_when(
        actividad_tipo %in% c("guarderias centros infantiles", "enseñanza infantil", "enseñanza infantil y primaria", "enseñanza obligatoria", "enseñanza universitaria", "biblioteca ludoteca") ~ 10,
        actividad_tipo %in% c("enseñanza secundaria") ~ 9,
        actividad_tipo %in% c("enseñanza profesional", "enseñanza especial") ~ 8,
        actividad_tipo %in% c("centro cultural", "museos salas de arte") ~ 7,
        actividad_tipo %in% c("enseñanza adultos", "enseñanza especializada", "enseñanza idiomas") ~ 6,
        actividad_tipo %in% c("asociacion cultural") ~ 4
    ),
    
    # Asignacion acumulacion maxima
    max_acumulable = case_when(
        actividad_tipo %in% c("enseñanza idiomas") ~ 3,
        actividad_tipo %in% c("guarderias centros infantiles", "enseñanza infantil", "enseñanza infantil y primaria", "enseñanza obligatoria", "enseñanza secundaria", "enseñanza universitaria", "enseñanza adultos", "enseñanza profesional", "enseñanza especializada", "biblioteca ludoteca", "centro cultural", "museos salas de arte") ~ 2,
        actividad_tipo %in% c("enseñanza especial", "asociacion cultural") ~ 1
    )
    
  ) %>%
  
  rename(
    grupo = grupo_edu,
    tipo = actividad_tipo
  ) %>%
  
  relocate(nombre, grupo, tipo, ponderacion, max_acumulable, geometry)

# --- 3. VERIFICACIÓN Y MAPA ---
# Definimos colores para cada grupo:
# Colegio (Rojo/Naranja), Formación (Azul), Cultura (Verde)
mapview(
  clean_edu, 
  zcol = "grupo", 
  layer.name = "Educación y Cultura",
  col.regions = c("orange", "blue")
)
```

## Comercio

- **Fuente:** `locales-comerciales-en-tenerife.geojson`

- **Estrategia de Agrupación (Sliders):** El dataset original tenía cientos de epígrafes. Los hemos sintetizado en 5 sliders de estilo de vida:

    - *Alimentación y Despensa* (Supermercados, Mercadillos).

    - *Moda y Shopping* (Ropa, Calzado).

    - *Hogar y Bricolaje* (Ferreterías, Muebles).

    - *Cuidado Personal* (Peluquerías, Estética).

    - *Ocio y Tecnología* (Informática, Jugueterías, Deportes).

- **Criterio de Valoración (Algoritmo):**

    - Ponderación: Diferenciamos la necesidad básica del capricho. Un "Supermercado" es un 10 (necesidad diaria), mientras que una tienda de "Artesanía" es un 4.

    - Saturación: En categorías como "Moda", permitimos una acumulación más alta (`max_acumulable = 4`) porque la variedad es un valor positivo para el usuario (zonas comerciales abiertas).
    
- **Cambio de ubicación para los veterinarios:**  Se han trasladado todos los "servicios veterinarios" al dataset de *comercio*, para poder juntarlo con "tiendas de mascotas", y agrupar estas dos características para poder segmentizar por usuarios con mascotas.

```{r comercio-inicial}
raw_comercio <- st_read("../data-raw/locales-comerciales-en-tenerife.geojson", quiet = TRUE) %>% 
  janitor::clean_names()
```

```{r veterinario-a-comercio}
temp <- raw_salud %>%
  filter(actividad_tipo == "servicios veterinarios") %>%
  select(nombre, actividad_tipo, geometry) %>%
  mutate(
    grupo = "Mascotas",
    ponderacion = 10,
    max_acumulable = 2
  ) %>%
  rename(tipo = actividad_tipo) %>%
  relocate(nombre, grupo, tipo, ponderacion, max_acumulable, geometry)
```

```{r mascotasocio-a-comercio}

temp2 <- raw_centrosdeportivos_ocio %>% 
    
    select(nombre,
           tipo = actividad_tipo,
           geometry) %>% 
    
    filter(tipo %in% c("playa mascotas", "parque mascotas")) 
```


```{r comercio-transformacion, fig.align="center", out.width="100%", fig.height=6}
clean_comercio <- raw_comercio %>%
  janitor::clean_names() %>%
  
  # 1. SELECCIÓN DE COLUMNAS 
  # (Ajusta 'actividad_descripcion' si tu columna se llama diferente)
  select(
    nombre,
    actividad = actividad_tipo, 
    geometry
  ) %>%
  
  # 2. FILTRADO (Exclusión de Hostelería y Ruido)
  filter(
    !actividad %in% c(
      "café", "tasca", "heladeria", # Se usarán en el dataset de Hostelería
      "cerrado sin actividad", 
      "comercio almacen deposito", 
      "representacion distribucion comercial", 
      "industria editorial periodicos", 
      "industria otro tipo", 
      "vending", 
      "compraventa oro", 
      "compraventa productos segunda mano",
      "videoclub"
    )
  ) %>%
  
  # 3. CATEGORIZACIÓN SIMPLIFICADA
  mutate(
    
    # Lógica de Grupos
    grupo_comercio = case_when(
      actividad %in% c("alimentacion productos especializados herbolario", "alimentacion supermercados", "alimentacion vinoteca", "bazar multitienda estanco", "mercados y ferias", "kiosco prensa", "tabaqueria licoreria") ~ "Alimentacion y despensa",
      
      actividad %in% c("optica ortopedia audicion", "parafarmacia productos naturales", "peluqueria estetica", "perfumeria estetica complementos") ~ "Cuidado personal y salud",
      
      actividad  %in% c("centro comercial hogar construccion", "electricidad electronica", "ferreteria", "floristeria", "hogar muebles electrodomesticos decoracion", "hogar textil") ~ "Hogar y bricolaje",
      
      actividad %in% c("centro comercial", "centro comercial hogar moda", "artesania y productos tradicionales", "bisuteria complementos", "joyeria relojeria", "joyeria relojeria taller", "merceria textil", "moda complementos", "moda complementos infantil", "moda complementos taller", "zapateria calzado", "zapateria calzado taller") ~ "Moda y shopping",
      
      actividad %in% c("centro comercial deportes", "centro comercial hogar informatica telecomunicaciones", "articulos deportivos", "articulos musicales", "bazar electronica", "comercio otro tipo", "concesionario exposicion automocion", "estudio fotografia", "informatica telecomunicaciones", "jugueteria", "libreria papeleria discoteca", "locutorio", "telefonia") ~ "Ocio, hobbies y tecnología",
      
      actividad %in% c("mascotas") ~ "Mascotas"
      
      # SIGUE AQUÍ TOMÁS, PON LO QUE FALTAN, PONDERACIONES Y MAX ACUM, CAMBIA LOS NOMBRES DE LAS VARIABLES TAMBIÉN.
    ),
    
    # Asignación ponderación
    ponderacion = case_when(
      actividad %in% c("concesionario exposicion automocion") ~ 3,
      actividad %in% c("alimentacion vinoteca", "artesania y productos tradicionales", "estudio fotografia") ~ 4,
      actividad %in% c("alimentacion productos especializados herbolario", "kiosco prensa", "tabaqueria licoreria", "floristeria", "bisuteria complementos", "merceria textil", "zapateria calzado taller", "comercio otro tipo") ~ 5,
      actividad %in% c("hogar textil", "joyeria relojeria taller", "moda complementos taller", "articulos musicales", "locutorio", "mascotas") ~ 6,
      actividad %in% c("optica ortopedia audicion", "parafarmacia productos naturales", "perfumeria estetica complementos", "joyeria relojeria", "bazar electronica") ~ 7,
      actividad %in% c("bazar multitienda estanco", "mercados y ferias", "electricidad electronica", "hogar muebles electrodomesticos decoracion", "zapateria calzado", "jugueteria", "telefonia") ~ 8,
      actividad %in% c("centro comercial hogar construccion", "centro comercial hogar moda", "moda complementos", "moda complementos infantil", "centro comercial deportes", "centro comercial hogar informatica telecomunicaciones", "libreria papeleria discoteca") ~ 9,
      actividad %in% c("alimentacion supermercados", "peluqueria estetica", "ferreteria", "centro comercial", "articulos deportivos", "informatica telecomunicaciones") ~ 10
    ),
    
    # Asignacion acumulacion maxima
    max_acumulable = case_when(
      actividad %in% c("centro comercial hogar construccion", "centro comercial", "centro comercial hogar moda", "centro comercial deportes", "centro comercial hogar informatica telecomunicaciones", "concesionario exposicion automocion") ~ 1,
      actividad %in% c("alimentacion productos especializados herbolario", "alimentacion vinoteca", "mercados y ferias", "kiosco prensa", "tabaqueria licoreria", "optica ortopedia audicion", "parafarmacia productos naturales", "peluqueria estetica", "perfumeria estetica complementos", "electricidad electronica", "ferreteria", "floristeria", "hogar muebles electrodomesticos decoracion", "hogar textil", "artesania y productos tradicionales", "bisuteria complementos", "joyeria relojeria", "joyeria relojeria taller", "merceria textil", "moda complementos taller", "zapateria calzado taller", "articulos musicales", "estudio fotografia", "jugueteria", "locutorio", "mascotas") ~ 2,
      actividad %in% c("alimentacion supermercados", "bazar multitienda estanco", "articulos deportivos", "bazar electronica", "comercio otro tipo", "informatica telecomunicaciones", "telefonia") ~ 3,
      actividad %in% c("moda complementos", "moda complementos infantil", "zapateria calzado", "libreria papeleria discoteca") ~ 4
    )
    
  ) %>%
  
  rename(
    grupo = grupo_comercio,
    tipo = actividad
  ) %>%
  
  relocate(nombre, grupo, tipo, ponderacion, max_acumulable, geometry)

# Añadimos veterinarios y parques/playas mascotas de la tabla temporal temp
clean_comercio <- bind_rows(clean_comercio, temp, temp2)


# --- VERIFICACIÓN ---
mapview(
  clean_comercio, 
  zcol = "grupo", 
  layer.name = "Comercio",
  col.regions = c("orange", "blue", "green", "pink", "purple", "red")
)
```

## Restauración

- **Fuente:** restauracion.geojson + Tipos de actividades - Restauración.csv

- **Estrategia de Agrupación (Sliders):** Clasificación basada en el "momento de consumo":

    - *Cafeterías y Mañaneo:* Desayunos y meriendas.

    - *Casual y Fast Food:* Bares de paso y comida rápida.

    - *Gastronomía y Guachinches:* Restauración de mesa y mantel (tradicional).

- **Criterio de Valoración (Algoritmo):**

    - Se ha ponderado positivamente la identidad local ("Guachinches" = 10) frente a cadenas genéricas o bares de paso con menor impacto en la calidad de vida residencial.

```{r restauración-inicial}
raw_restaur <- st_read("../data-raw/locales-de-hosteleria-y-restauracion-en-tenerife.geojson", quiet = TRUE) %>% 
  janitor::clean_names()
```

```{r restaur-transformacion, fig.align="center", out.width="100%", fig.height=6}
# --- LIMPIEZA DE RESTAURACIÓN ---
# 2. PROCESAMIENTO
clean_restauracion <- raw_restaur %>%
  janitor::clean_names() %>%
  
  # Selección de columnas
  select(
    nombre,
    actividad = actividad_tipo,
    geometry
  ) %>%
  
  # Filtrado de errores (Blacklist)
  filter(
    !actividad %in% c(
      "peluqueria estetica", 
      "administracion publica servicios empleo", 
      "bar piscina", # Suelen ser privados
      "cerrado",
      "bar charcuteria",
      "sin actividad"
    )
  ) %>%
  
  mutate(
    grupo = case_when(
      actividad %in% c("cafeteria", "café", "heladeria", "heladeria pasteleria", "bar cafeteria zumeria", "bar churreria chocolateria", "bar croissanteria", "bar pasteleria", "barcafeteriachurreria", "barcafeteriapasteleria", "barchurreria", "bardulceria") ~ "Cafeterias y mañaneo",
      actividad %in% c("cibercafe", "autobar", "bar", "bar cafeteria", "bar cafeteria arepera", "bar cafeteria creperia", "bar cafeteria hamburgueseria", "bar cibercafe", "bar kiosco", "bar terraza", "barhamburgueseria") ~ "Casual, fast food y bares de paso",
      actividad %in% c("bar taberna", "bartasca", "guachinche", "restaurante bodega", "restaurante tasca", "tasca", "restaurante", "restaurante buffet", "restaurante meson", "restaurante pizzeria") ~ "Gastronomia y guachinches",
      actividad %in% c("salon recreativo", "bar cafeteria pub", "bar cerveceria", "barclub", "discoteca", "discoteca club", "pub", "sala de fiestas") ~ "Vida nocturna y copas"
    ),
    
    # Asignación ponderación
    ponderacion = case_when(
      actividad %in% c("autobar") ~ 4,
      actividad %in% c("cibercafe", "bar cibercafe") ~ 5,
      actividad %in% c("bar kiosco") ~ 6,
      actividad %in% c("bar cafeteria arepera", "bar cafeteria creperia", "restaurante buffet", "salon recreativo") ~ 7,
      actividad %in% c("heladeria", "bar cafeteria zumeria", "bar churreria chocolateria", "bar croissanteria", "barchurreria", "bardulceria", "bar taberna", "restaurante meson", "restaurante pizzeria", "bar cafeteria pub", "bar cerveceria", "sala de fiestas") ~ 8,
      actividad %in% c("heladeria pasteleria", "bar pasteleria", "barcafeteriachurreria", "barcafeteriapasteleria", "bar cafeteria hamburgueseria", "bar terraza", "barhamburgueseria", "bartasca", "restaurante bodega", "restaurante tasca", "tasca", "barclub", "pub") ~ 9,
      actividad %in% c("cafeteria", "café", "bar", "bar cafeteria", "guachinche", "restaurante", "discoteca", "discoteca club") ~ 10
    ),
    
    # Asignacion acumulacion maxima
    max_acumulable = case_when(
      actividad %in% c("autobar") ~ 1,
      actividad %in% c("café", "heladeria", "heladeria pasteleria", "bar cafeteria zumeria", "bar churreria chocolateria", "bar croissanteria", "bar pasteleria", "barcafeteriachurreria", "barcafeteriapasteleria", "barchurreria", "bardulceria", "cibercafe", "bar cafeteria", "bar cafeteria arepera", "bar cafeteria creperia", "bar cafeteria hamburgueseria", "bar cibercafe", "bar kiosco", "bar terraza", "barhamburgueseria", "bar taberna", "bartasca", "guachinche", "restaurante bodega", "restaurante tasca", "tasca", "restaurante buffet", "restaurante meson", "restaurante pizzeria", "salon recreativo", "barclub", "sala de fiestas") ~ 2,
      actividad %in% c("cafeteria", "bar", "restaurante", "bar cafeteria pub", "bar cerveceria", "discoteca", "discoteca club", "pub") ~ 3
    )
    
  ) %>%
  
  rename(
    tipo = actividad
  ) %>%
  
  relocate(nombre, grupo, tipo, ponderacion, max_acumulable, geometry)

# --- 3. VERIFICACIÓN Y MAPA ---
# MAPA INTERACTIVO
mapview(
  clean_restauracion, 
  zcol = "grupo", 
  layer.name = "Ocio y Comida",
  col.regions = c("orange", "blue", "green", "red")
)
```

## Centros deportivos y Ocio

```{r, centros_deportivos_y_ocio-inicial}
raw_centrosdeportivos_ocio <- st_read("../data-raw/centros-deportivos-y-de-ocio-en-tenerife.geojson", quiet = TRUE) %>% 
  janitor::clean_names()

```


```{r centros_deportivos_y_ocio-transformacion}

clean_centrosdeportivos_y_ocio <- raw_centrosdeportivos_ocio %>% 
    select(nombre,
           tipo = actividad_tipo,
           geometry) %>% 
    
    filter(!tipo %in% c("administracion publica juzgado", "asociacion cultural")) %>%
    
    mutate(nombre = ifelse((tipo == "gimnasion artes marciales yoga"), "gimnasio artes marciales", tipo))


```



```{verbatim guardar-archivos}
# saveRDS(transport_master, "data-clean/clean_movilidad.rds")

st_write(clean_movilidad, "../data-clean/movilidad.geojson", delete_dsn = TRUE, quiet = TRUE)
st_write(clean_salud, "../data-clean/salud.geojson", delete_dsn = TRUE, quiet = TRUE)
st_write(clean_edu, "../data-clean/educacion.geojson", delete_dsn = TRUE, quiet = TRUE)
st_write(clean_comercio, "../data-clean/comercio.geojson", delete_dsn = TRUE, quiet = TRUE)
st_write(clean_restauracion, "../data-clean/restauracion.geojson", delete_dsn = TRUE, quiet = TRUE)
st_write(clean_centrosdeportivos_y_ocio, "../data-clean/deportes_y_ocio.geojson", delete_dsn = TRUE, quiet = TRUE)
```