---
title: "Proceso de modelado de los datasets - TenerifeLifeScore"
author: "Alejandro D., Aythami L., Tomás S."
date: "`r Sys.Date()`"
output: 
    html_document:
        toc: true           
        toc_float: true     
        toc_depth: 3        
---

```{r setup, include=FALSE}
knitr::opts_chunk$set(echo = F, warning = FALSE, message = FALSE)
library(tidyverse)
library(sf)
library(janitor)
library(mapview)
library(dplyr)
library(stringr)



filter <- dplyr::filter 
select <- dplyr::select 
mutate <- dplyr::mutate 
arrange <- dplyr::arrange 
group_by <- dplyr::group_by
summarise <- dplyr::summarise
summarize <- dplyr::summarize
rename <- dplyr::rename 
distinct <- dplyr::distinct 
slice<- dplyr::slice 
relocate<- dplyr::relocate 
```

```{css, echo=F}
body {
    font-family: 'Roboto', sans-serif;
    font-size: 16px;
    line-height: 1.6;
    color: #2c3e50;
    background-color: #fdfdfd;
}


h1.title {
    color: #005A9C;
    font-weight: 700;
    text-align: center;
    margin-top: 20px;
    border-bottom: 3px solid #005A9C;
    padding-bottom: 10px;
}

h1.subtitle {
    text-align: center;
    color: #7f8c8d;
    font-weight: 300;
    margin-bottom: 40px;
}

h1, h2, h3 {
    color: #004a80; 
    margin-top: 30px;
}

h2 {
    border-bottom: 1px solid #ccc;
    padding-bottom: 5px;
}


pre {
    background-color: #f4f7f6 !important; 
    border: 1px solid #e1e8ed;
    border-radius: 5px;
    box-shadow: 0 2px 4px rgba(0,0,0,0.05); 
    padding: 15px !important;
}

code {
    font-family: 'Fira Code', 'Consolas', monospace;
    font-size: 0.9em;
    color: #d63384; 
}


table {
    border-collapse: collapse;
    width: 100%;
    margin: 20px 0;
    box-shadow: 0 0 20px rgba(0, 0, 0, 0.05);
}

th {
    background-color: #005A9C;
    color: white;
    text-align: left;
    padding: 12px;
}

td {
    padding: 10px;
    border-bottom: 1px solid #eee;
}

tr:nth-child(even) {
    background-color: #f8f9fa; 
}

tr:hover {
    background-color: #e2e6ea; 
}


.list-group-item.active, .list-group-item.active:focus, .list-group-item.active:hover {
    z-index: 2;
    color: #fff;
    background-color: #005A9C;
    border-color: #005A9C;
}


.footer {
    text-align: center;
    font-size: 0.8em;
    color: #999;
    margin-top: 50px;
    border-top: 1px solid #eee;
    padding-top: 20px;
}


p {
text-align: justify;
margin-bottom: 1em;
}


figure, .figure {
text-align: center;
margin: 1.5em auto;
}
```

En este documento documentaremos el proceso ETL (Extracción, Transformación y Carga) de los datasets públicos del Cabildo.

# 1. Procesamiento General y Limpieza
Antes de aplicar la lógica de negocio, todos los datasets brutos pasan por una fase común de saneamiento para garantizar que la aplicación reciba datos ligeros y consistentes. Utilizando scripts en R (`tidyverse`, `sf`, `janitor`), hemos normalizado la entrada de datos siguiendo estos principios:

- **Eliminación de "Ruido":** Se han descartado columnas administrativas irrelevantes para el usuario final (como `fax`, `email`, `horarios_administrativos` o códigos internos del Cabildo). Nos quedamos estrictamente con **Qué es** (tipología), **Dónde está** (geolocalización) y el **nombre del establecimiento**.

- **Normalización de Nombres:** Uso de `clean_names()` para estandarizar cabeceras y eliminación de espacios superfluos.

- **Integridad Geográfica:** Se aplica un filtro estricto `filter(!is.na(latitud))` para descartar cualquier registro que no tenga coordenadas válidas, asegurando que no haya errores de renderizado en el mapa.

# Modelado de datasets utilizados

## Movilidad (Guaguas y tranvía)

- **Fuente**: Unificación de `paradas-de-guagua.geojson` y `paradas-de-tranvia.geojson`.

- **Estrategia de Agrupación (Sliders)**:

    - *Transporte Público*: Unificamos ambos medios en un solo indicador de conectividad.

- **Criterio de Valoración (Algoritmo)**:

    - *Tranvía*: Ponderación 10 pero con `max_acumulable = 1`. Tener una parada cerca es el factor determinante, tener muchas muy cerca es redundante.

    - *Guaguas*: Ponderación 10 con `max_acumulable = 4`. Aquí sí premiamos la densidad: tener múltiples paradas cerca implica casi seguramente mayor frecuencia de paso y variedad de líneas (conectividad real).

```{r limpieza-movilidad}
raw_guaguas <- st_read("../data-raw/paradas-de-guagua.geojson", quiet = TRUE)
raw_tranvia <- st_read("../data-raw/paradas-de-tranvia.geojson", quiet = TRUE)


clean_guaguas <- raw_guaguas %>%
  clean_names() %>%  
  select(nombre = parada_nombre, geometry) %>% 
  mutate(
    tipo = "Guagua",
    grupo = "Transporte publico")


clean_tranvia <- raw_tranvia %>%
  clean_names() %>%
  select(nombre = parada_nombre, geometry) %>%
  mutate(
    tipo = "Tranvia",
    grupo = "Transporte publico")
```

```{r unificación-movilidad, fig.align="center", out.width="100%", fig.height=6}

clean_movilidad <- bind_rows(clean_guaguas, clean_tranvia) %>%
  relocate(nombre, grupo, tipo, geometry)

clean_movilidad <- st_transform(clean_movilidad, crs = 4326)


mapview(clean_movilidad, 
        zcol = "tipo", 
        layer.name = "Red de transporte unificada", 
        col.regions = c("green", "red"))
```

## Salud

- **Fuente:** `centros-medicos-farmacias-y-servicios-sanitarios-en-tenerife.geojson`

- **Estrategia de Agrupación (Sliders):** Hemos dividido la salud en dos conceptos para que el usuario pueda priorizar según su etapa vital:

    - *Salud Vital*: Servicios críticos de emergencia y atención primaria.

    - *Salud Especializada*: Servicios complementarios y privados.

- **Criterio de Valoración (Algoritmo):**

    - *Ponderación*: Un "Centro de Salud" o "Hospital" recibe un 10 (máxima prioridad). Servicios muy específicos como "Podología" (5) o "Logopedia" (6) reciben puntuaciones menores para no distorsionar el índice general.

    - *Saturación*: Se aplica la ley de rendimientos decrecientes.

        - Para un Hospital, `max_acumulable = 1`. Vivir cerca de uno es vital; vivir cerca de tres no triplica tu calidad de vida.

        - Para Farmacias, `max_acumulable = 3`, permitiendo valorar positivamente la densidad de servicios farmacéuticos (turnos de guardia, cercanía) hasta un tope lógico.
        
```{r salud-inicial, echo=F}
raw_salud <- st_read("../data-raw/centros-medicos-farmacias-y-servicios-sanitarios-en-tenerife.geojson", quiet = TRUE)
```

```{r salud-transformacion, fig.align="center", out.width="100%", fig.height=6}
clean_salud <- raw_salud %>%

  
  janitor::clean_names() %>%
  
  
  select(
    nombre,
    actividad_tipo,
    geometry    
  ) %>%
  
  
  filter(
    !actividad_tipo %in% c(
      "banca servicios financieros", 
      "servicios profesionales limpieza", 
      "terapias alternativas", 
      "centro reconocimiento conductores", 
      "farmacia cooperativa",
      "servicios veterinarios"
    )
  ) %>%
  
  
  mutate(grupo_salud = case_when(
      actividad_tipo %in% c("servicios hospitalarios", 
                            "centro de salud", 
                            "farmacia") ~ "Vital",
                            TRUE ~ "Salud especializada")) %>%
  
  rename(
    grupo = grupo_salud,
    tipo = actividad_tipo) %>%
  
  relocate(nombre, grupo, tipo, geometry)

mapview(clean_salud, 
        zcol = "grupo", 
        layer.name = "Salud por Categoría", 
        col.regions = c("lightblue", "green"))
```

## Educación

- **Fuente:** `centros-educativos-y-culturales-en-tenerife.geojson`

- **Estrategia de Agrupación (Sliders):**

    - *Educación*: Enfocado a familias y estudiantes (Colegios, Institutos, Guarderías y Universidades).

    - *Cultura*: Enfocado a ocio y enriquecimiento (Bibliotecas, Centros Culturales, Museos).

- **Criterio de Valoración (Algoritmo):**

    - *Limpieza*: Hemos filtrado y excluido tipos de enseñanza muy específicos o no reglados que introducían ruido en la valoración general de la zona.

    - *Ponderación*: La "Enseñanza Infantil y Primaria" y la "Obligatoria" son un 10 absoluto para perfiles familiares. Las "Academias de idiomas" o "Asociaciones culturales" ponderan más bajo (4-6) al ser servicios opcionales.

    - *Saturación*: Se ha establecido un `max_acumulable = 2` para la gran mayoría de centros educativos y culturales. Esto premia las zonas que ofrecen cierta variedad (por ejemplo, tener dos colegios distintos o un colegio y un instituto cerca), pero evita inflar la puntuación de forma irreal. Como excepción, las academias de idiomas permiten acumular hasta 3.
    
```{r edu-inicial}
raw_edu <- st_read("../data-raw/centros-educativos-y-culturales-en-tenerife.geojson", quiet = TRUE) 
```

```{r edu-transformacion, fig.align="center", out.width="100%", fig.height=6}

cat_colegios <- c("enseñanza infantil y primaria", "enseñanza secundaria", 
                  "enseñanza obligatoria", "guarderias centros infantiles", 
                  "enseñanza infantil")


cat_formacion <- c("enseñanza universitaria", "enseñanza profesional", 
                   "enseñanza idiomas", "enseñanza adultos", 
                   "enseñanza especializada", "enseñanza especial")


cat_cultura   <- c("biblioteca ludoteca", "centro cultural", 
                   "museos salas de arte", "asociacion cultural")


cat_borrar_edu <- c("café", "centro comercial hogar informatica telecomunicaciones", 
                    "enseñanza a distancia", "enseñanza profesorado", 
                    "residencia educativa")



clean_edu <- raw_edu %>%
  janitor::clean_names() %>% 
  
  select(
    nombre, 
    actividad_tipo,          
    geometry) %>%
  
  filter(!actividad_tipo %in% cat_borrar_edu) %>%
  
  mutate(
    grupo_edu = case_when(
      actividad_tipo %in% c(cat_colegios, cat_formacion)  ~ "Educacion",
      actividad_tipo %in% cat_cultura   ~ "Cultura",
      TRUE ~ "Otros")) %>%
  
  rename(
    grupo = grupo_edu,
    tipo = actividad_tipo) %>%
  
  relocate(nombre, grupo, tipo, geometry)

mapview(
  clean_edu, 
  zcol = "grupo", 
  layer.name = "Educación y Cultura",
  col.regions = c("orange", "blue"))
```


## Centros deportivos y Ocio

- **Fuente:** `centros-deportivos-y-de-ocio-en-tenerife.geojson`

- **Estrategia de Agrupación (Sliders):** Hemos sintetizado las actividades físicas y de recreo en dos categorías principales que definen el dinamismo de un barrio:

    - *Centros deportivos* (Gimnasios, artes marciales, puertos deportivos y actividades de ocio activo).
    
    - *Parques* (Parques infantiles para familias y parques de deporte urbano/calistenia).

- **Criterio de Valoración (Algoritmo):**

    - *Limpieza y reestructuración:* Se eliminaron registros administrativos que no aportan valor de ocio directo (como "administración pública juzgado" o "asociación cultural", que ya se evalúan en otros datasets). 
    
    - *Cambio de ubicación para Mascotas:* Se extrajeron las categorías "playa mascotas" y "parque mascotas" de este dataset para integrarlas junto con los servicios veterinarios en la sección de *Comercio*, creando así un único filtro integral ("Mascotas") para los usuarios con animales de compañía.

    - *Ponderación*: Las actividades deportivas generales y ambos tipos de parques (infantiles y urbanos) reciben la máxima prioridad (10). Instalaciones más de nicho como los "gimnasios de artes marciales" (8) o los "puertos deportivos" (7) reciben puntuaciones altas pero ligeramente menores.

    - *Saturación*: Destaca la alta acumulación permitida en "Actividades deporte ocio" (`max_acumulable = 5`), lo que nos permite identificar y premiar grandes complejos deportivos o zonas con enorme oferta de salud física. Por el contrario, los parques tienen un tope de 2, y los puertos deportivos de 1.
    
```{r, centros_deportivos_y_ocio-inicial}

raw_centrosdeportivos_ocio <- st_read("../data-raw/centros-deportivos-y-de-ocio-en-tenerife.geojson", quiet = TRUE) 
```


```{r centros_deportivos_y_ocio-transformacion}

clean_centrosdeportivos_y_ocio <- raw_centrosdeportivos_ocio %>% 
    
    janitor::clean_names() %>% 
    
    select(nombre,
           tipo = actividad_tipo,
           geometry) %>% 
    
    filter(!tipo %in% c("administracion publica juzgado", 
                        "asociacion cultural", 
                        "parque mascotas", 
                        "playa mascotas")) %>%
    
    mutate(tipo = ifelse((tipo == "gimnasion artes marciales yoga"), "gimnasio artes marciales",tipo),
           grupo = case_when(tipo %in% c("actividades deporte ocio", 
                                         "puerto deportivo", 
                                         "gimnasio artes marciales") ~ "Centros deportivos",
                             tipo %in% c("parques infantiles", 
                                         "parque deporte urbano") ~ "Parques"))


mapview(
  clean_centrosdeportivos_y_ocio, 
  zcol = "grupo", 
  layer.name = "Centros deportivos y Parques",
  col.regions = c("orange", "blue"))
```


## Comercio

- **Fuente:** `locales-comerciales-en-tenerife.geojson` (con integraciones de Salud y Deportes).

- **Estrategia de Agrupación (Sliders):** El dataset original tenía cientos de epígrafes. Los hemos sintetizado en 6 sliders de estilo de vida:

    - *Alimentación y Despensa* (Supermercados, Mercadillos).

    - *Moda y Shopping* (Ropa, Calzado).

    - *Hogar y Bricolaje* (Ferreterías, Muebles).

    - *Cuidado Personal y Salud* (Peluquerías, Estética, Ópticas).

    - *Ocio, Hobbies y Tecnología* (Informática, Jugueterías, Deportes).
    
    - *Mascotas* (Tiendas especializadas, servicios veterinarios y espacios caninos).

- **Criterio de Valoración (Algoritmo):**

    - *Ponderación*: Diferenciamos la necesidad básica del capricho. Un "Supermercado" es un 10 (necesidad diaria), mientras que una tienda de "Artesanía" es un 4.

    - *Saturación*: En categorías como "Moda", permitimos una acumulación más alta (`max_acumulable = 4`) porque la variedad es un valor positivo para el usuario (zonas comerciales abiertas).
    
    - *Feature Engineering (Creación del perfil "Mascotas")*: Para ofrecer un filtro integral a los usuarios con animales de compañía, se tomó la decisión técnica de trasladar a este dataset los "Servicios veterinarios" (originalmente en Salud) y las "Playas/Parques para mascotas" (originalmente en Deportes y Ocio), unificándolos bajo un único slider de estilo de vida.
    

```{r comercio-inicial}
raw_comercio <- st_read("../data-raw/locales-comerciales-en-tenerife.geojson", quiet = TRUE) 
```

```{r veterinario-a-comercio}
añadir_veterinario <- raw_salud %>%
    
  filter(actividad_tipo == "servicios veterinarios") %>%
    
  select(nombre, actividad_tipo, geometry) %>%
    
  mutate(grupo = "Mascotas") %>%
    
  rename(tipo = actividad_tipo) %>%
    
  relocate(nombre, grupo, tipo, geometry)
```

```{r mascotas-a-comercio}
añadir_mascotas <- raw_centrosdeportivos_ocio %>% 
    
    select(nombre, 
           tipo = actividad_tipo,
           geometry) %>% 
    
    mutate(grupo = "Mascotas") %>% 
    
    filter(tipo %in% c("parque mascotas", 
                       "playa mascotas"))

```



```{r comercio-transformacion, fig.align="center", out.width="100%", fig.height=6}

clean_comercio <- raw_comercio %>%
    
  janitor::clean_names() %>%
    
select(
    nombre,
    actividad = actividad_tipo, 
    geometry) %>%
  
  filter(!actividad %in% c(
      "café", "tasca", "heladeria", 
      "cerrado sin actividad", 
      "comercio almacen deposito", 
      "representacion distribucion comercial", 
      "industria editorial periodicos", 
      "industria otro tipo", 
      "vending", 
      "compraventa oro", 
      "compraventa productos segunda mano",
      "videoclub")) %>%
  
  mutate(grupo_comercio = case_when(
      actividad %in% c("alimentacion productos especializados herbolario", 
                       "alimentacion supermercados", 
                       "alimentacion vinoteca", 
                       "bazar multitienda estanco", 
                       "mercados y ferias", 
                       "kiosco prensa", 
                       "tabaqueria licoreria") ~ "Alimentacion y despensa",
      
      actividad %in% c("optica ortopedia audicion", 
                       "parafarmacia productos naturales", 
                       "peluqueria estetica", 
                       "perfumeria estetica complementos") ~ "Cuidado personal y salud",
      
      actividad  %in% c("centro comercial hogar construccion", 
                        "electricidad electronica", 
                        "ferreteria", 
                        "floristeria", 
                        "hogar muebles electrodomesticos decoracion", 
                        "hogar textil") ~ "Hogar y bricolaje",
      
      actividad %in% c("centro comercial", 
                       "centro comercial hogar moda", 
                       "artesania y productos tradicionales", 
                       "bisuteria complementos", 
                       "joyeria relojeria", 
                       "joyeria relojeria taller", 
                       "merceria textil", 
                       "moda complementos", 
                       "moda complementos infantil", 
                       "moda complementos taller", 
                       "zapateria calzado", 
                       "zapateria calzado taller") ~ "Moda y shopping",
      
      actividad %in% c("centro comercial deportes", 
                       "centro comercial hogar informatica telecomunicaciones", 
                       "articulos deportivos", 
                       "articulos musicales", 
                       "bazar electronica", 
                       "comercio otro tipo", 
                       "concesionario exposicion automocion", 
                       "estudio fotografia", 
                       "informatica telecomunicaciones", 
                       "jugueteria", 
                       "libreria papeleria discoteca", 
                       "locutorio", 
                       "telefonia") ~ "Ocio, hobbies y tecnología",
      
      actividad %in% c("mascotas") ~ "Mascotas")) %>%
  
  rename(
    grupo = grupo_comercio,
    tipo = actividad) %>%
  
  relocate(nombre, grupo, tipo, geometry)

clean_comercio <- bind_rows(clean_comercio, añadir_veterinario, añadir_mascotas)

mapview(
  clean_comercio, 
  zcol = "grupo", 
  layer.name = "Comercio",
  col.regions = c("orange", "blue", "green", "pink", "purple", "red"))
```

## Restauración

- **Fuente:** `locales-de-hosteleria-y-restauracion-en-tenerife.geojson`

- **Estrategia de Agrupación (Sliders):** Clasificación basada en el "momento de consumo" y tipo de ocio:

    - *Cafeterías y Mañaneo:* Desayunos, dulcerías y meriendas.

    - *Casual, Fast Food y Bares de Paso:* Comida rápida, areperas, hamburgueserías y bares tradicionales.

    - *Gastronomía y Guachinches:* Restauración de mesa y mantel, tascas y comida tradicional.
    
    - *Vida nocturna y copas:* Pubs, discotecas y ocio nocturno.

- **Criterio de Valoración (Algoritmo):**

    - *Ponderación*: Se ha ponderado positivamente la identidad local y los espacios de socialización diurna ("Guachinches", "Restaurantes" y "Cafeterías" reciben un 10) frente a opciones de paso rápido con menor impacto en la calidad de vida residencial, como "Autobares" (4) o "Cibercafés" (5).

    - *Saturación*: A diferencia de otros datasets, en hostelería se permite una acumulación moderada-alta (`max_acumulable = 2` o `3` en la mayoría de categorías). Esto permite al algoritmo premiar el "efecto clúster" en zonas como avenidas principales, paseos marítimos o cascos históricos, donde la concentración y variedad de restauración es un atractivo clave para el residente.
    
```{r restauración-inicial}
raw_restaur <- st_read("../data-raw/locales-de-hosteleria-y-restauracion-en-tenerife.geojson", quiet = TRUE) 
```

```{r restaur-transformacion, fig.align="center", out.width="100%", fig.height=6}

clean_restauracion <- raw_restaur %>%
    
  janitor::clean_names() %>%
  
  select(
    nombre,
    actividad = actividad_tipo,
    geometry) %>%
  
  filter(!actividad %in% c(
      "peluqueria estetica", 
      "administracion publica servicios empleo", 
      "bar piscina", 
      "cerrado",
      "bar charcuteria",
      "sin actividad")) %>%
 
  mutate(grupo = case_when(
      actividad %in% c("cafeteria", 
                       "café", "
                       heladeria", 
                       "heladeria pasteleria", 
                       "bar cafeteria zumeria", 
                       "bar churreria chocolateria", 
                       "bar croissanteria", 
                       "bar pasteleria", 
                       "barcafeteriachurreria", 
                       "barcafeteriapasteleria", 
                       "barchurreria", "bardulceria") ~ "Cafeterias y mañaneo",
      
      actividad %in% c("cibercafe", 
                       "autobar", 
                       "bar", 
                       "bar cafeteria", 
                       "bar cafeteria arepera", 
                       "bar cafeteria creperia", 
                       "bar cafeteria hamburgueseria", 
                       "bar cibercafe", 
                       "bar kiosco", 
                       "bar terraza", 
                       "barhamburgueseria") ~ "Casual, fast food y bares de paso",
      
      actividad %in% c("bar taberna", 
                       "bartasca", 
                       "guachinche", 
                       "restaurante bodega", 
                       "restaurante tasca", 
                       "tasca", 
                       "restaurante", 
                       "restaurante buffet", 
                       "restaurante meson", 
                       "restaurante pizzeria") ~ "Gastronomia y guachinches",
      
      actividad %in% c("salon recreativo", 
                       "bar cafeteria pub", 
                       "bar cerveceria", 
                       "barclub", 
                       "discoteca", 
                       "discoteca club", 
                       "pub", 
                       "sala de fiestas") ~ "Vida nocturna y copas")) %>%
  
  rename(tipo = actividad) %>%
  
  relocate(nombre, grupo, tipo, geometry)

mapview(
  clean_restauracion, 
  zcol = "grupo", 
  layer.name = "Ocio y Comida",
  col.regions = c("orange", "blue", "green", "red"))
```


## Naturaleza

- **Fuente:** `naturaleza.geojson`

- **Estrategia de Agrupación (Sliders):** Se ha clasificado el entorno natural en dos grandes bloques según el tipo de uso (diurno/habitual vs. esporádico/fin de semana):

    - *Naturaleza:* Uso diurno y esparcimiento. Engloba áreas recreativas, zonas de descanso, miradores, aulas en la naturaleza y centros de visitantes.

    - *Camping:* Uso prolongado. Zonas de acampada para casetas, caravanas, campamentos y vivac.

- **Criterio de Valoración (Algoritmo):**

    - *Filtro de ruido:* Se han eliminado infraestructuras vacías como la "Zona de aparcamiento" que no representan un servicio por sí mismas.
    
    - *Ponderación:* Dentro del uso diario, las "Áreas recreativas" y "Miradores" aportan el máximo valor paisajístico y de ocio (10 puntos). Las "Aulas en la naturaleza" o "Centros de visitantes" tienen un impacto más de nicho (5-7). El grupo de "Camping" parte de valores altos (8-10), pero se segmenta en su propio slider para que el usuario decida si le resulta un plus o un factor irrelevante.

    - *Saturación*: El entorno natural tiene una de las saturaciones más estrictas del algoritmo. Casi todas las actividades tienen un `max_acumulable = 1` (tener un área recreativa cerca es genial, tener tres no aporta más valor a la rutina diaria). Solo las zonas de acampada permiten acumular hasta 2 puntos de interés.

```{r naturaleza-inicial}
raw_naturaleza <- st_read("../data-raw/naturaleza.geojson", quiet = TRUE)  
```

```{r naturaleza-transformacion}

clean_naturaleza <- raw_naturaleza %>% 
    
    janitor::clean_names() %>% 
    
    select(nombre = equipamiento_nombre,
           tipo = equipamiento_tipo,
           geometry) %>% 
    
    filter(!tipo %in% c("Zona de aparcamiento")) %>% 
    
    mutate(tipo = ifelse((tipo == "Área recreativa"), "Area recreativa", tipo),
           grupo = case_when(tipo %in% c("Area recreativa", 
                                         "Área de descanso") ~ "Ocio y picnic",
                             
                             tipo %in% c("Mirador", 
                                         "Centro de visitantes") ~ "Paisaje y vistas",
                             
                             tipo %in% c("Aula en la Naturaleza") ~ "Educacion ambiental",
                             
                             tipo %in% c("Zona de acampada (caravanas)", 
                                         "Zona de acampada (casetas)", 
                                         "Campamento", "Zona vivac") ~ "Camping")) %>% 

    mutate(tipo = ifelse((tipo == "Área de descanso"), "Area de descanso", tipo))


mapview(
  clean_naturaleza, 
  zcol = "grupo", 
  layer.name = "Naturaleza",
  col.regions = c("orange", "blue", "green", "red"))    
```



```{verbatim guardar-archivos}
# saveRDS(transport_master, "data-clean/clean_movilidad.rds")

st_write(clean_movilidad, "../data-clean/movilidad.geojson", delete_dsn = TRUE, quiet = TRUE)
st_write(clean_salud, "../data-clean/salud.geojson", delete_dsn = TRUE, quiet = TRUE)
st_write(clean_edu, "../data-clean/educacion.geojson", delete_dsn = TRUE, quiet = TRUE)
st_write(clean_comercio, "../data-clean/comercio.geojson", delete_dsn = TRUE, quiet = TRUE)
st_write(clean_restauracion, "../data-clean/restauracion.geojson", delete_dsn = TRUE, quiet = TRUE)
st_write(clean_centrosdeportivos_y_ocio, "../data-clean/deportes_y_ocio.geojson", delete_dsn = TRUE, quiet = TRUE)
st_write(clean_naturaleza, "../data-clean/naturaleza.geojson", delete_dsn = TRUE, quiet = TRUE)
```